ACORDAO-COMPLETO-2341967

ACÓRDÃO 6623/2019 ATA 26/2019 - PRIMEIRA CÂMARA

VISTOS, relatados e discutidos os presentes recursos de reconsideração interpostos por Alexandre José de Almeida Gama, José Edilson de Amorim, Homero Gustavo Correia Rodrigues e Vânia Sueli Guimarães Rocha contra o Acórdão 1878/2017-TCU-Primeira Câmara;
ACORDAM os Ministros do Tribunal de Contas da União reunidos em Sessão da 1ª Câmara, ante as razões expostas pelo Relator, com fundamento nos arts. 34 da Lei 8.443/1992 e 287, § 1º, do Regimento Interno do TCU, em:
9.1. conhecer dos recursos de reconsideração interpostos por José Edilson de Amorim, Alexandre José de Almeida Gama e Vânia Sueli Guimarães Rocha para, no mérito, dar-lhes provimento, tornando insubsistentes os itens 9.1 e 9.3 do Acórdão 1878/2017-TCU-Primeira Câmara, e julgar suas contas regulares com ressalva, dando-lhes quitação, com fundamento nos arts. 1º, inciso I, 16, inciso II, 18 e 23, inciso II, da Lei 8.443/1992 c/c os arts. 1º, inciso I, 208 e 214, inciso II, do Regimento Interno;
9.2. conhecer do recurso de reconsideração interposto por Homero Gustavo Correia Rodrigues para, no mérito, dar-lhe provimento tornando insubsistente o item 9.4 do Acórdão 1878/2017-TCU-Primeira Câmara, em relação ao recorrente;
9.3. recomendar à Universidade Federal de Campina Grande que adeque a Portaria 138, de 25 de outubro de 2011, às disposições do Decreto 1.590/1995, e inclua rotinas de controle de modo a evitar as ocorrências III, VI e VII, discriminadas no item 2.1 do relatório que integra esta decisão;
9.4. dar ciência desta decisão aos recorrentes e aos demais interessados.

Recurso de reconsideração contra decisão de que julgou irregulares as contas e aplicou multa a gestores da universidade por problemas envolvendo assuntos como acumulação ilícita de cargos e funções, regime de dedicação exclusiva, jornada reduzida, registro de imóveis e licitações e contratos administrativos.

Primeira Câmara

Universidade Federal de Campina Grande.

3. Recorrentes: Alexandre José de Almeida Gama (XXX.813.604-XX); Jose Edilson de Amorim (XXX.142.684-XX); Homero Gustavo Correia Rodrigues (XXX.320.964-XX); Vânia Sueli Guimarães Rocha (XXX.541.004-XX).

13.1. Ministros presentes: Benjamin Zymler (na Presidência), Bruno Dantas e Vital do Rêgo (Relator).
13.2. Ministro-Substituto presente: Weder de Oliveira.

ACORDAO-COMPLETO-2454084

Acórdão de Relação 4313/2021 - Primeira Câmara

Acórdão de Relação

VITAL DO RÊGO

Ministro Bruno Dantas.

Cuidam os presentes autos, nesta etapa, de pedido de reexame em prestação de contas anuais (2014) da Universidade Federal de Campina Grande (UFCG) , interpostos por Alexandre José de Almeida Gama, ex-Pró-Reitor de Gestão Administrativo-Financeira da UFCG (peça 75) , José Edilson de Amorim, ex-Reitor da UFCG, Vânia Sueli Guimarães Rocha, atual Pró-Reitora de Gestão Administrativo-Financeira da UFCG e Homero Gustavo Correia Rodrigues, ex-Secretário de Recursos Humanos da UFCG (peças 81-89 e 91) , contra o Acórdão 1878/2017-TCU-Primeira Câmara, por meio do qual o TCU julgou as contas dos três primeiros irregulares, e aplicou multa a todos eles por irregularidades atinentes às áreas de recursos humanos, de patrimônio e de licitações e contratos.
2.	Transcrevo a seguir com os ajustes de forma pertinentes, como parte deste relatório, a instrução produzida pela Secretaria de Recursos (peça 120) , que contou com o aval de seu dirigente (peça 121) .
1. Trata-se de recursos de reconsideração interpostos por Alexandre José de Almeida Gama, Pró-Reitor de Gestão Administrativo-Financeira da UFCG (peça 75) , José Edilson de Amorim, Reitor da UFCG, Vânia Sueli Guimarães Rocha, Pró-Reitora de Gestão Administrativo-Financeira da UFCG e Homero Gustavo Correia Rodrigues, Secretário de Recursos Humanos da UFCG (peças 81-89 e 91) , contra o Acórdão 1878/2017-TCU-Primeira Câmara (peça 55) , que apresenta o seguinte teor, destacados os itens impugnados:
9.1. julgar irregulares as contas de José Edílson de Amorim (CPF XXX.142.684-XX) , na qualidade de Reitor da UFCG, Alexandre José de Almeida Gama (CPF XXX.813.604-XX) , Pró-Reitor de Gestão Administrativo-Financeira da UFCG; e Vânia Sueli Guimarães Rocha (CPF XXX.541.004-XX) , Pró-Reitora de Gestão Administrativo-Financeira da UFCG, com fundamento nos arts. 1º, inciso I, 16, inciso III, alínea 'b', da Lei 8.443/1992, c/c os arts. 19, parágrafo único, e 23, inciso III, da mesma Lei, e com arts. 1º, inciso I, 209, inciso II, 210, § 2º, e 214, inciso III, do Regimento Interno; 
9.2. julgar regulares com ressalvas as contas de Vicemário Simões (CPF XXX.976.024-XX) , na qualidade de Vice-Reitor da UFCG, face às ocorrências X, XII, XIII, XVII, XVIII e XIX, referidas no parágrafo 5 do Voto condutor deste Acórdão, dando-lhe quitação, com fundamento nos arts. 1º, inciso I, 16, inciso II, 18 e 23, inciso II, da Lei 8.443/1992 c/c os arts. 1º, inciso I, 208 e 214, inciso II, do Regimento Interno;
9.3. aplicar a José Edílson de Amorim (CPF XXX.142.684-XX) , Alexandre José de Almeida Gama (CPF XXX.813.604-XX) e Vânia Sueli Guimarães Rocha (CPF XXX.541.004-XX) , individualmente, multa com fundamento no art. 58, incisos I e II, da Lei 8.443/1992, c/c o art. 268, incisos I e II, do Regimento Interno, no valor de R$ 15.000,00 (quinze mil reais) , fixando-lhes o prazo de quinze dias, a contar das notificações, para comprovarem, perante o Tribunal (art. 214, inciso III, alínea "a", do Regimento Interno) , os recolhimentos das dívidas aos cofres do Tesouro Nacional, atualizadas monetariamente desde a data do presente acórdão até a dos efetivos recolhimentos, se forem pagas após o vencimento, na forma da legislação em vigor;
9.4. aplicar a Homero Gustavo Correia Rodrigues (CPF XXX.320.964-XX) e Berenice Ferreira Ramos (CPF XXX.932.954-XX) , individualmente, a multa prevista no art. 58, inciso II, da Lei 8.443/1992, c/c o art. 268, inciso II, do Regimento Interno, nos valores de R$ 15.000,00 (quinze mil reais) e R$ 5.000,00 (cinco mil reais) , respectivamente, fixando-lhes o prazo de quinze dias, a contar das notificações, para comprovarem, perante o Tribunal (art. 214, inciso III, alínea "a", do Regimento Interno) , os recolhimentos das dívidas aos cofres do Tesouro Nacional, atualizadas monetariamente desde a data do presente acórdão até a dos efetivos recolhimentos, se forem pagas após o vencimento, na forma da legislação em vigor;
9.5. determinar o desconto integral ou parcelado das dívidas nos vencimentos, salários ou proventos dos responsáveis, ou autorizar a cobrança judicial das dívidas, caso não atendidas as notificações, nos termos do art. 28, I e II, da Lei 8.443/1992;
9.6. autorizar, desde logo, caso requerido, o pagamento das dívidas em até 36 (trinta e seis) parcelas mensais e consecutivas, nos termos do art. 26 da Lei 8.443/1992 c/c o art. 217 do Regimento Interno, fixando o prazo de quinze dias, a contar do recebimento da notificação, para comprovação perante o Tribunal do recolhimento da primeira parcela, e de trinta dias, a contar da parcela anterior, para comprovação dos recolhimentos das demais parcelas, devendo incidir sobre cada valor mensal, atualizado monetariamente, os juros de mora devidos, na forma prevista na legislação em vigor;
9.7. determinar à UFCG, com fundamento no art. 71, inciso IX, da Constituição Federal, que dê cumprimento: ao subitem 1.7.1.1 do Acórdão 5100/2013-TCU-Primeira Câmara, quanto ao reembolso das remunerações pagas ao servidor Antônio Domingos Duarte, enquanto cedido ao município de Massaranduba (Processo 23096.015401/11-00) ; ao subitem 9.2 do Acórdão 5492/2011-TCU-Segunda Câmara, acerca da situação de 92 servidores identificados pela CGU em situação de possível acumulação indevida de cargos, empregos ou funções públicas, que não haviam ainda sido tratados pela Comissão Permanente de Acumulação de Cargos e Empregos (CPACE) ; e ao subitem 1.7.1.1.a do Acórdão 6688/2013-TCU-Primeira Câmara, no que diz respeito à ausência de registro no SPIUnet de imóveis sob a responsabilidade da universidade e à desatualização dos registros cartorários dos imóveis da entidade, informando a este Tribunal as providências adotadas no prazo de 180 dias.
9.8. recomendar à UFCG que implemente, quanto possível, as seguintes oportunidades de melhoria para a gestão:
9.8.1. acesso do cidadão-usuário às informações sobre a atuação e o desempenho da IFES;
9.8.2. regulamentação da utilização de veículos e adoção de planejamento para substituição da frota;
9.8.3. adoção do Sistema de Custos do Governo Federal (SIC) ; 
9.8.4. regularização, no próprio exercício, das ocorrências que propiciem restrições na conformidade contábil; e
9.8.5. elaboração do Parecer da Coordenação de Controle Interno segundo os padrões de forma e conteúdo estabelecidos pelo TCU, de modo que restem contemplados todos os elementos requeridos;
9.9. dar ciência à UFCG:
9.9.1. quanto à necessidade de observar as regras desta Corte que disciplinam, a cada exercício, a forma e o conteúdo do relatório de gestão, à vista das seguintes impropriedades: ausência, na introdução, de informação acerca dos itens que não lhe eram aplicáveis ou que não tiveram ocorrência no exercício, evitando a inclusão de esclarecimento desnecessário, nesse sentido, no desenvolvimento do texto; não atendimento às prescrições sobre macroprocessos finalísticos; mera transcrição de dispositivos estatutários e regimentais a título de estruturas de governança; ausência de informação sobre as ações realizadas pela Auditoria Interna (Audin) no exercício; ausência de informação sobre as medidas adotadas para apurar responsabilidades por ocorrência de dano ao Erário; ausência de esclarecimento sobre medidas porventura adotadas para cumprimento das normas de acessibilidade; deficiências no tocante às informações sobre o planejamento e os resultados obtidos, não tendo sido possível estabelecer-se uma correlação do planejamento com as competências legais, normativas e com o Plano Plurianual (PPA) ; ausência de informação sobre as providências adotadas para revisão dos contratos firmados com empresas beneficiadas pela desoneração da folha de pagamento; e ausência de análise sobre os indicadores de desempenho, nos termos da Decisão 408/2002-TCU-Plenário e de informação sobre projetos desenvolvidos pelas fundações de apoio (Lei 8.958/1994) , conforme alíneas 'b' e 'c' da Parte B do Anexo II da DN-TCU 134/2013;
9.9.2. quanto à necessidade de observar as regras desta Corte que disciplinam, a cada exercício, a elaboração das peças complementares à prestação de contas, à vista da inconsistência do Parecer do Colegiado Pleno do Conselho Universitário, que não se constituiu, de fato, em um pronunciamento sobre as contas ou a gestão da universidade no exercício;
9.9.3. quanto ao dever de observar, nos pregões eletrônicos, as prescrições do art. 15, inciso XII, alínea "a", da Instrução Normativa-SLTI/MPOG 2/2008, no que se refere à adequação da planilha de custos e formação de preços que integra o projeto básico ou o termo de referência;
9.9.4. que a Recomendação 4 expedida em face da Constatação de Auditoria 1.1.1.7, do Relatório de Auditoria de Gestão 201503668, da Controladoria-Geral da União, deve ser retificada para incluir a opção de a Administração exigir da empresa contratada que efetue o pagamento das rubricas identificadas como ausentes ou insuficientes, no caso de serem efetivamente devidas, aos próprios empregados; e
9.9.5. que, quando da aquisição de equipamentos de pesquisa por dispensa de licitação com fundamento no inciso XXI do art. 24 da Lei 8.666/93, os respectivos processos devem ser instruídos com a documentação comprobatória da aprovação dos projetos de pesquisas aos quais os bens serão alocados, em atendimento ao inciso IV do parágrafo único do art. 26 da Lei 8.666/93;
9.10. determinar à Secex-PB que monitore o cumprimento da determinação do item 9.7 acima, em processo específico ou quando do exame técnico da próxima prestação de contas ordinária da UFCG;
9.11. encaminhar cópia desta deliberação ao Procurador-Chefe da Procuradoria da República no Estado da Paraíba, nos termos do art. 209, § 7º, do Regimento Interno do TCU, para adoção das medidas que entender cabíveis.
HISTÓRICO
2. Tratam os autos, em sua origem, de prestação de contas ordinária da Universidade Federal de Campina Grande (UFCG) , exercício de 2014. 
2.1. Após analisar os documentos que compõe a prestação de contas (Relatório de Gestão, Rol de Responsáveis, Parecer do Controle Interno e Parecer do Colegiado Pleno do Conselho Universitário) e a manifestação da Controladoria-Geral da União (Relatório de Auditoria Anual de Contas, Certificado de Auditoria e Parecer do Dirigente do Controle Interno) , a Secretaria de Controle Externo no Estado da Paraíba (Secex-PB) propôs, em instrução preliminar à peça 11, a realização de audiência de diversos responsáveis, em face das seguintes ocorrências:
I. Omissão quanto à adoção de rotinas para impedir a ocorrência e de providências para regularizar as situações de acumulação ilícita de cargos, empregos ou funções públicas, com infringência ao art. 133 da Lei 8.112/90 e às determinações do TCU sobre a matéria proferidas pelos Acórdão 1081/2014-TCU-Primeira Câmara (contas de 2008) , 5.100/2013-Primeira Câmara (contas de 2009) e 2.847/2014-Segunda Câmara (contas de 2011) ;
II. Ausência de rotinas periódicas para verificação de possíveis infrações ao regime de dedicação exclusiva, dada a exigência de que o servidor optante por esse regime se dedique integralmente ao magistério, sendo-lhe vedado o exercício de qualquer outro cargo ou emprego público ou privado, inclusive a atividade da advocacia (Acórdão 1460/2013-TCU-Plenário) ; 
III. Concessão de jornada reduzida a servidores que não se enquadravam nos requisitos estabelecidos pelo caput do art. 3º do Decreto 1.590/1995; 
IV. Infringência ao §2º do art. 3º do Decreto 1.590/1995, tendo em vista a ausência de afixação de quadro com a escala dos servidores autorizados a trabalharem em regime de jornada reduzida; 
V. Infringência ao §1º do art. 19 da Lei 8.112/90, em virtude da concessão de função gratificada a servidores beneficiados com jornada reduzida; 
VI. Extensão do benefício da jornada reduzida a unidades não elencadas na Portaria 138/2011, que regulamentou o Decreto 1.590/1995 no âmbito da universidade; 
VII. Ausência de controle da frequência dos servidores beneficiados com jornada reduzida e omissões quanto ao lançamento dos descontos incidentes sobre os dias não trabalhados e quanto à aplicação das penalidades cabíveis, com infração ao §1º e ao caput do art. 6º do Decreto 1.590/95, e ao art. 143, combinado com os arts. 132, 138 e 139 da Lei 8.112/90; 
VIII. Ausência de registro no SPIUnet de imóveis sob a responsabilidade da universidade. Descumprimento das orientações emanadas do Acórdão 6688/2013-TCU-Primeira Câmara, proferido quando do exame da prestação de contas de 2010 da UFCG (TC Processo 026.575/2011-6) ; 
IX. Falta de atualização dos registros cartorários dos imóveis. Descumprimento das orientações emanadas do Acórdão 6688/2013-TCU-Primeira Câmara, proferido quando do exame da prestação de contas de 2010 da UFCG (TC Processo 026.575/2011-6) ; 
X. Ausência, na Dispensa de Licitação 17/2014, de especificação completa do bem adquirido, com infração ao art. 14 e ao inciso I, do §7º, do art. 15, da Lei 8.666/93; 
XI. Ausência, na Dispensa de Licitação 17/2014, de aprovação dos projetos de pesquisa aos quais os bens seriam alocados, conforme exigência do inciso IV do art. 26 da Lei 8.666/93; 
XII. Indícios de favorecimento a empresas com vínculos entre si, em detrimento da competitividade do certame, na Dispensa de Licitação 17/2014; 
XIII. Ausência de razão para escolha do fornecedor e ausência de justificativa do preço, contrariando os incisos II e III do art. 26 da Lei 8.666/93, na Dispensa de Licitação 17/2014; 
XIV. Falhas na fiscalização dos contratos decorrentes dos Pregões Eletrônicos 18/2014 e 19/2014 que propiciaram as seguintes ocorrências constatadas pela CGU: pagamento de vigilância diurna como se fosse noturna; divergências de valores entre os contracheques dos empregados e as propostas das empresas contratadas pela universidade; fragilidades no controle da frequência dos empregados; pagamento intempestivo dos empregados pelas contratadas; ausência de fiscalização quanto ao pagamento dos empregados; retenções indevidas de tributos federais; e erro na apuração do quantitativo dos serviços prestados, com afronta ao art. 67, §§ 1º e 2º da Lei 8.666/93; art. 34, incisos I a VI, da IN-SLTI/MPOG 2/2008; e a deliberações desta Corte, ex vi do Acórdão 109/2012-TCU-Plenário; 
XV. Omissão, na execução dos Contratos 53, 54 e 57/2014, na aplicação de sanções administrativas previstas nos instrumentos convocatórios, com infração ao §4º do art. 34 da IN-SLTI/MPOG 2/2008 e a deliberações desta Corte, a exemplo do Acórdão 6462/2011-TCU-Primeira Câmara; 
XVI. Ausência de justificativa para a divergência de preços para serviços idênticos (tarifa local) contratados em processos distintos, porém no mesmo exercício, referentes às Inexigibilidades de Licitação 1/2014 e 53/2014, com infração ao inciso III do art. 26 da Lei 8.666/93; 
XVII. Inobservância, no processamento do Pregão 19/2014, do art. 2º, caput, e do §3º, incisos I, II e III, do art. 6º, da IN-SLTI/MPOG 2/2008, quanto ao planejamento da contratação, à justificativa da necessidade dos serviços, à relação entre as demandas prevista e contratada e à economicidade das contratações; 
XVIII. Infringência, no processamento do Pregão 19/2014, ao § 2º, inciso II, do art. 7º da Lei 8.666/93, quanto à demonstração da previsão orçamentária para acobertar as despesas; 
XIX. Não observância, ao superestimar os quantitativos dos postos de trabalho licitados nos Pregões 18 e 19/2014, da vedação imposta pelo inciso I do §1º do art. 3º da Lei 8.666/93, quanto à restrição da competitividade dos certames; 
XX. Infringência, no Contrato 50/2014, ao admitir garantias contratuais em bases distintas das definidas nos editais, ao princípio da vinculação ao instrumento convocatório, previsto nos arts. 3º, 41 e 55, inciso XI, da Lei 8.666/93;
XXI. Previsão, no edital do Pregão 19/2014, e contratação, mediante os Contratos 50 e 51/2014, de postos de trabalho para execução de serviços de limpeza e de outros serviços que deveriam ser contratados mediante a adoção de unidade de medida que permitisse a mensuração dos resultados, em afronta ao arts. 11, 42 e 48 da IN-SLTI/MPOG 2/2008;
XXII. Ausência dos seguintes itens nos processos atinentes às dispensas de licitação que originaram os Contratos 15 e 20/2014: projeto básico para caracterizar os serviços contratados; orçamento detalhado com a composição dos custos unitários; caracterização da situação emergencial que justificasse a dispensa; razão para a escolha do fornecedor; justificativa do preço; e parecer jurídico sobre os atos de dispensa, com afronta ao § 2º, I e II, do art. 7º, parágrafo único, I, II e II, do art. 26, e art. 38, VI, todos da Lei 8.666/93; 
XXIII. Ausência, nos processos atinentes às dispensas de licitação que originaram os Contratos 15 e 20/2014, de manifestação formal da autoridade superior ratificando os procedimentos, como também, por conseguinte, de comprovação da publicação das ratificações na imprensa oficial, conforme prescreve o caput do art. 26 da Lei 8.666/93 como condição para eficácia dos atos.
2.2. Expedidos os ofícios de audiência (peças 18-22) e apresentadas as razões de justificativa (peças 25, 27-31, 36, 41-50) , a Secex-PB, em pronunciamentos uniformes (peças 52 e 53) , propôs ao Tribunal, além da expedição de ciência, recomendações e determinações à UFCG, julgar irregulares as contas de José Edílson de Amorim (Reitor da UFCG) , Homero Gustavo Correia Rodrigues (Secretário de Recursos Humanos) , Alexandre José de Almeida Gama (Pró-Reitor de Gestão Administrativo-Financeira) , Vânia Sueli Guimarães (Pró-Reitora de Gestão Administrativo-Financeira) e Berenice Ferreira Ramos (Diretora do Hospital Universitário Alcides Carneiro) , aplicando-lhes a multa prevista no art. 58, inciso I, da Lei 8.443/1992.
2.3. O Ministério Público de Contas, no parecer de peça 54, anuiu à proposta da unidade técnica. 
2.4. O Relator a quo, Ministro Bruno Dantas, no voto condutor do acórdão recorrido, concordou parcialmente com as proposições da Secex-PB e do Parquet de contas, divergindo em relação aos seguintes pontos: 
2.4.1. Considerou a conduta mencionada na ocorrência IV (ausência de afixação de quadro com a escala dos servidores autorizados a trabalharem em regime de jornada reduzida, em violação ao §2º do art. 3º do Decreto 1.590/1995) como impropriedade formal (item 9 do voto condutor do acórdão recorrido, peça 56, p. 4) ;
2.4.2. Afastou a responsabilidade do dirigente máximo, José Edílson de Amorim (Reitor da UFCG) , em relação à ocorrência VI (extensão do benefício da jornada reduzida a unidades não elencadas na Portaria 138/2011, que regulamentou o Decreto 1.590/1995 no âmbito da universidade) , por considerar a irregularidade "pontual, localizada em unidades descentralizadas da entidade, portanto fora da esfera de supervisão e acompanhamento geral esperado de um gestor ocupante do cargo de dirigente máximo". Manteve, contudo, a responsabilidade do Secretário de Recursos Humanos, sob o argumento de que "desse gestor era esperado supervisionar e acompanhar de perto questões dessa natureza, considerando o nível hierárquico e especificidade temática de seu cargo" (item 10 do voto condutor do acórdão recorrido, peça 56, p. 4) ;
2.4.3. Acolheu as razões de justificativas dos responsáveis em relação à ocorrência IX (falta de atualização dos registros cartorários dos imóveis, em descumprimento às orientações contidas no Acórdão 6688/2013-TCU-Primeira Câmara, TC Processo 026.575/2011-6, Prestação de Contas, exercício 2010) , sob o argumento de que "a ultimação dessa providência não depende unicamente da ação dos gestores, mas principalmente de atendimento a múltiplas e reiteradas exigências cartorárias". Ademais, entendeu que as providências apresentadas pelos gestores evidenciaram "a pró-atividade em atender a determinação, não a relegando a segundo plano, ainda que não se tenha alcançado o objetivo pretendido no exercício sob exame das contas" (item 11 do voto condutor do acórdão recorrido, peça 56, p. 4) . 
2.4.4. Afastou a responsabilidade do Reitor da UFCG em relação às seguintes irregularidades (item 12 do voto condutor do acórdão recorrido, peça 56, p. 4) :
 (i) condução dos processos de Dispensa de Licitação 17/2004 (ocorrências X, XII e XIII) ; (ii) inobservância, no processamento do Pregão 19/2014, quanto ao planejamento da contratação, à justificativa da necessidade dos serviços, à relação entre as demandas prevista e contratada e à economicidade das contratações, bem como falta de ateste de previsão orçamentária (ocorrências XVII e XVIII) ; (iii) não observância, ao superestimar os quantitativos dos postos de trabalho licitados nos Pregões 18 e 19/2014, da vedação imposta pelo inciso I do §1º do art. 3º da Lei 8.666/93, quanto à restrição da competitividade dos certames (ocorrência XIX) ; e (iv) infringência, no Contrato 50/2014, ao admitir garantias contratuais em bases distintas das definidas nos editais, ao princípio da vinculação ao instrumento convocatório, previsto nos arts. 3º, 41 e 55, inciso XI, da Lei 8.666/93 (ocorrência XX)     
2.4.5. Considerou, para tanto, que não restou demonstrado o caráter estrutural dessas irregularidades, ocorridas em procedimentos específicos. Segundo destacou, o gestor máximo não teria participado desses atos de forma ativa, "mas apenas em grau de supervisão de alto nível", razão pela qual não se poderia esperar que ele se aprofundasse em atos procedimentais licitatórios (item 13 do voto condutor do acórdão recorrido, peça 56, p. 4) .
2.5. Por fim, divergiu quanto à proposta de julgar as contas de gestores não enquadrados como responsáveis segundo os critérios estabelecidos no art. 10 da Instrução Normativa TCU 63/2010, tais como os ocupantes dos cargos de Diretor Geral do Hospital Universitário e de Secretário de Recursos Humanos da UFCG (item 16 do voto condutor do acórdão recorrido, peça 56, p. 5) . 
2.6. Em fundamentação, ressaltou que devem ter as contas julgadas somente os integrantes do nível estratégico das unidades jurisdicionadas, em consonância com o estabelecido pelo mencionado normativo. Os demais responsáveis, ocupantes de posições não previstas na norma, poderiam ser apenas apenados com multa. Porém, não deveriam ter contas julgadas (itens 16 e 17 do voto condutor do acórdão recorrido, peça 56, p. 5) . Nesse sentido, argumentou:
19. Veja-se que, quando os gestores de nível estratégico prestam contas na forma do relatório de gestão, o fazem de modo a retratar a administração anual da unidade jurisdicionada (UJ) , em atenção ao mandamento constitucional do art. 70, parágrafo único. No caso dos demais administradores, não há obrigação de tamanha amplitude, tampouco respondem pela UJ. Portanto, os fatos isolados apreciados e eventualmente sancionados pelo Tribunal não podem ser extrapolados para se pressupor irregularidade de toda uma gestão anual de gestor desobrigado a prestar contas ordinárias.  
20. Adotar postura diversa em processo de contas anual, carreando aos autos diversos gestores não estratégicos, significaria, no limite, retornar à situação anterior vivida pelo Tribunal, quando se despedia esforço hercúleo para instruir e julgar contas de uma multiplicidade de gestores não estratégicos, tão somente por atos pontuais. De certo, este não é o espírito da vigente IN-TCU 63/2010.  
21. Ressalvo que este entendimento não seria o mesmo em sede de tomada de contas especial, cujo objetivo não é avaliar a gestão, mas buscar ressarcir o erário. Ainda nessa situação, a irregularidade de contas não reflete a gestão, mas certifica um conjunto fático restrito ao apreciado nos autos.
 (destacou-se) 
2.7. Em face do exposto, concluiu por aplicar a multa prevista no art. 58, inc. II, da Lei 8.443/1992 aos responsáveis Berenice Ferreira Ramos (Diretora do Hospital Universitário Alcides Carneiro) e Homero Gustavo Correia Rodrigues (Secretário de Recursos Humanos da UFCG) , não lhes julgando as contas (item 23 do voto condutor do acórdão recorrido, peça 56, p. 6) .
2.8. Contra a decisão desta Corte de Contas foram interpostos dois recursos de reconsideração, R001 (Alexandre José de Almeida Gama) e R002 (José Edilson de Amorim, Vânia Sueli Guimarães Rocha e Homero Gustavo Correia Rodrigues) , objetos do presente exame.
EXAME DE ADMISSIBILIDADE
3. Reitera-se o exame preliminar de admissibilidade (peças 96-98) , acolhido pelo Relator, Ministro Vital do Rêgo (despacho de peça 100) , que conheceu dos recursos, suspendendo os efeitos dos itens 9.1, 9.3, 9.4, e 9.5 do acórdão recorrido.
EXAME DE MÉRITO
4. Delimitação
4.1. Conforme exposto em itens precedentes do presente exame, as irregularidades em análise são diversas e distintas entre si, envolvendo assuntos como acumulação ilícita de cargos e funções, regime de dedicação exclusiva, jornada reduzida, registro de imóveis e licitações e contratos administrativos. Para essas irregularidades foram responsabilizados gestores ocupantes dos cargos de Reitor, Pró-Reitor de Gestão Administrativo-Financeira e Secretário de Recursos Humanos da UFCG.
4.2. Diante disso, o exame dos dois recursos de reconsideração interpostos será consolidado por irregularidade, analisando, em cada caso, a conduta dos recorrentes.
4.3. Analisam-se, adicionalmente, as seguintes questões apresentadas:
4.3.1. Da presunção de boa-fé (peça 75, p. 38-40) .
4.3.2. Da ausência de orientação jurídica adequada (peça 81, p. 3) .
4.4. Ressalta-se, por fim, que não será objeto de análise a impugnação do recorrente Alexandre José de Almeida Gama referente à irregularidade descrita no item XXIII (peça 75, p. 37-38) , exposta abaixo, visto ter sido essa ocorrência atribuída somente à Berenice Ferreira Ramos, então Diretora do Hospital Universitário Alcides Carneiro, conforme se verifica no Relatório do acórdão recorrido (peça 57, p. 5) e no ofício de audiência do responsável (peça 21) .
XXIII. Ausência, nos processos atinentes às dispensas de licitação que originaram os Contratos 15 e 20/2014, de manifestação formal da autoridade superior ratificando os procedimentos, como também, por conseguinte, de comprovação da publicação das ratificações na imprensa oficial, conforme prescreve o caput do art. 26 da Lei 8.666/93 como condição para eficácia dos atos.
4.5. Dessa forma, tendo em vista que a mencionada irregularidade não foi imputada ao recorrente e considerando, ainda, que o efeito devolutivo dos recursos se adstringe, quanto à extensão, à matéria julgada e impugnada, essa questão não se insere no âmbito de cognição do órgão ad quem, não devendo ser, portanto, objeto de exame nesta fase recursal.
5. Das irregularidades relativas à gestão de pessoas (itens I, II, III, V, VI e VII) 
5.1. Homero Gustavo Correia Rodrigues, Secretário de Recursos Humanos da UFCG, e José Edilson de Amorim, Reitor da UFCG no exercício de 2014, buscam impugnar o julgamento proferido pelo TCU em face das irregularidades relacionadas à gestão de pessoas (itens I, II, III, V, VI e VII) .
5.2. Homero Gustavo Correia Rodrigues apresenta os seguintes argumentos (peça 81, p. 9-18) :
5.2.1. No tocante à omissão quanto à adoção de rotinas para impedir a ocorrência e de providências para regularizar as situações de acumulação ilícita (item I) , relaciona medidas adotadas em cumprimento às determinações proferidas pelo TCU nas seguintes deliberações: Acórdão 1081/2014-TCU-Primeira Câmara, Acórdão 5100/2013-TCU-Primeira Câmara e Acórdão 2847/2014-TCU-Segunda Câmara.
5.2.2. No período de dois anos em que ocupou o cargo de Secretário de Recursos Humanos, houve a instauração de processos disciplinares que resultaram na demissão de quatro servidores e no ressarcimento ao erário no valor de R$ 1.407.653,97.
5.2.3. Não é razoável penalizar o Secretário de Recursos Humanos individualmente, tendo em vista a existência de 11 diretores de centro e 50 coordenadores administrativos de unidades acadêmicas, os quais teriam a função de supervisão e fiscalização do corpo funcional.
5.2.4. A Comissão Permanente de Acumulação de Cargos e Empregos e a Comissão Permanente de Pessoal Docente, órgãos não subordinados à Secretaria de Recursos Humanos, têm atribuições relacionadas à gestão de pessoal.
5.2.5. A Secretaria de Recursos Humanos funciona como órgão cartorário, executando as decisões das mencionadas comissões e de conselhos de centro.
5.3. José Edilson de Amorim, por sua vez, alega que (peça 81, p. 19-20) :
5.3.1. Nem toda a administração universitária é ocupada por administradores profissionais, sendo eletivos e temporários os cargos centrais de direção e decisão;
5.3.2. A universidade convive com uma rotina descentralizada de pessoal docente e técnico, lotados em 11 centros de ensino e distribuídos em 7 campus, "o que dificulta o uso linear de procedimentos no tempo e no espaço". 
5.3.3. A Secretaria de Recursos Humanos não conta com uma câmara legislativa destinada ao controle e revisão de normas e procedimentos.
Análise:
5.4. As seguintes irregularidades relacionadas à gestão de pessoas foram imputadas aos recorrentes: 
I. Omissão quanto à adoção de rotinas para impedir a ocorrência e de providências para regularizar as situações de acumulação ilícita de cargos, empregos ou funções públicas, com infringência ao art. 133 da Lei 8.112/90 e às determinações do TCU sobre a matéria proferidas pelos Acórdão 1081/2014-TCU-Primeira Câmara (contas de 2008) , 5.100/2013-Primeira Câmara (contas de 2009) e 2.847/2014-Segunda Câmara (contas de 2011) ; 
II. Ausência de rotinas periódicas para verificação de possíveis infrações ao regime de dedicação exclusiva, dada a exigência de que o servidor optante por esse regime se dedique integralmente ao magistério, sendo-lhe vedado o exercício de qualquer outro cargo ou emprego público ou privado, inclusive a atividade da advocacia (Acórdão 1460/2013-TCU-Plenário) ; 
III. Concessão de jornada reduzida a servidores que não se enquadravam nos requisitos estabelecidos pelo caput do art. 3º do Decreto 1.590/1995; 
V. Infringência ao §1º do art. 19 da Lei 8.112/90, em virtude da concessão de função gratificada a servidores beneficiados com jornada reduzida; 
VI. Extensão do benefício da jornada reduzida a unidades não elencadas na Portaria 138/2011, que regulamentou o Decreto 1.590/1995 no âmbito da universidade; 
VII. Ausência de controle da frequência dos servidores beneficiados com jornada reduzida e omissões quanto ao lançamento dos descontos incidentes sobre os dias não trabalhados e quanto à aplicação das penalidades cabíveis, com infração ao §1º e ao caput do art. 6º do Decreto 1.590/95, e ao art. 143, combinado com os arts. 132, 138 e 139 da Lei 8.112/90; 
5.5. Homero Gustavo Correia Rodrigues apresenta duas ordens de impugnação. Na primeira, busca afastar a ocorrência descrita no item I, expondo, para tanto, as providências adotadas em cumprimento às determinações do Tribunal. Na segunda, questiona a competência da Secretaria de Recursos Humanos para as irregularidades que lhe foram atribuídas.
5.6. No tocante ao item I, conforme ressaltou a unidade técnica a quo (peça 57, p. 12) , há duas condutas apontadas, uma preventiva e outra corretiva: (a) omissão quanto à adoção de rotinas para impedir a ocorrência de acumulação ilícita de cargos, empregos ou funções públicas; e (b) omissão quanto adoção de providências para regularizar as situações de acumulação ilícita. Desse modo, a apresentação tão somente de providências adotadas para regularizar as irregularidades, mesmo que eventualmente efetivas, não afastam por completo a conduta imputada ao recorrente. Resta, portanto, não impugnada a conduta quanto à omissão para evitar a acumulação ilícita de cargos, empregos ou funções públicas.
5.7. No tocante à competência, o art. 24 do Regimento da Reitoria dispõe da seguinte forma acerca das atribuições da Secretaria de Recursos Humanos:
Art. 24. A Secretaria de Recursos Humanos tem, por atribuições, o estudo, a proposição de diretrizes, a orientação, a coordenação, a supervisão e a fiscalização de assuntos e atividades concernentes à Administração de Recursos Humanos da Universidade, compreendendo:
I - executar a política de recursos humanos da Universidade; 
II - instruir e encaminhar os processos relativos a direitos e deveres dos servidores vinculados à Universidade; 
III - manter atualizado o sistema de assentamento e de documentação referente ao controle de pessoal; 
V - determinar o órgão de exercício dos servidores admitidos, cedidos ou redistribuídos para a Universidade; 
VI - expedir declarações, circulares, ordem de serviço, instruções, e outros atos normativos relacionados com os assuntos e atividades na área de sua abrangência; 
VII - determinar o setor de exercício dos servidores lotados na Secretaria; 
VIII - gerir os créditos provisionados e os recursos repassados que se destinem à execução de suas atividades.
5.8. Verifica-se, do exposto, que as irregularidades em exame, afetas ao controle de acumulação ilícita de cargos, empregos ou funções públicas, regime de dedicação exclusiva e jornada reduzida, estão inseridas no contexto das atribuições da Secretaria de Recursos Humanos e, por conseguinte, na competência do então ocupante do cargo, Homero Gustavo Correia Rodrigues.
5.9. Ressalta-se que o recorrente não impugna as demais irregularidades, descritas nos itens II, III, V, VI e VII.
5.10. Por fim, José Edilson de Amorim restringe-se a discorrer sobre características administrativas da universidade, tal como o perfil dos administradores, a descentralização de pessoal e a ausência de órgão de controle e revisão de normas e procedimentos. Tais argumentos não afastam as irregularidades verificadas na gestão de pessoas nem modificam o juízo de culpabilidade acerca das condutas omissivas dos recorrentes, servindo, unicamente, para corroborá-las. 
5.11. Em face do exposto, não há como acolher as razões apresentadas.
6. Das irregularidades referentes a registro de imóveis (itens VIII e IX) 
6.1. Alexandre José de Almeida Gama, Pró-Reitor de Gestão Administrativo-Financeira da UFCG no período de 1º/1 a 8/9/2014, busca afastar as irregularidades relativas a registro de imóveis, descritas nos itens VIII e IX, abaixo transcritos:
VIII. Ausência de registro no SPIUnet de imóveis sob a responsabilidade da universidade. Descumprimento das orientações emanadas do Acórdão 6688/2013-TCU-Primeira Câmara, proferido quando do exame da prestação de contas de 2010 da UFCG (TC Processo 026.575/2011-6) .
IX. Falta de atualização dos registros cartorários dos imóveis. Descumprimento das orientações emanadas do Acórdão 6688/2013-TCU-Primeira Câmara, proferido quando do exame da prestação de contas de 2010 da UFCG (TC Processo 026.575/2011-6) . 
6.2. No tocante à falta de atualização dos registros cartorários dos imóveis (item IX) , o recorrente afirma que as razões de justificativa por ele encaminhadas em resposta ao ofício de audiência foram acolhidas pelo MP/TCU (peça 75, p. 7) .
6.3. Em relação à ausência de registro no SPIUnet de imóveis sob a responsabilidade da universidade (item VIII) , afirma que a Reitoria não havia disponibilizado os bens imóveis inscritos no SPIUnet, conforme solicitação encaminhada ao Reitor por meio do processo administrativo 23096.011843/14-43 (peça 75, p. 7) , cuja cópia estaria anexada ao recurso.
Análise: 
6.4. A irregularidade ora analisada refere-se à ausência de registro de imóveis no Sistema de Gerenciamento de Imóveis de Uso Especial da União (SPIUnet) , apontada no Relatório de Auditoria Anual de Contas da CGU, constatação 6.1.1.1 (peça 5, p. 153-156) .
6.5. Segundo a CGU, os registros contábeis relacionados à gestão do patrimônio imobiliário da UFCG não representaram, no exercício de 2014, a posição patrimonial da autarquia, haja vista a existência de imóveis não registrados no SPIUnet (peça 5, p. 153) . Um dos motivos apontados pelo órgão de Controle Interno para essa omissão estaria relacionado à dificuldade de avaliação do valor contábil desses bens. Em agosto de 2013, a UFCG celebrou um Termo de Cooperação Técnica com a Secretaria de Patrimônio da União no Estado da Paraíba (SPU/PB) com o objetivo de regularizar os registros. Contudo, a vigência desse acordo expirou em agosto de 2014 sem que os trabalhos fossem concluídos (peça 5, p. 154) . 
6.6. O recorrente busca afastar a irregularidade sob o argumento de que a Reitoria não havia disponibilizado os bens imóveis inscritos no SPIUnet. Contudo, essa alegação, além de desprovida de documentos probatórios, não justifica nem elide a omissão apontada pelo órgão de Controle Interno.
6.7. Nos termos do art. 7º do Regimento da Reitoria da UFCG, o registro contábil dos imóveis é atribuição da Pró-Reitoria de Gestão Administrativo-Financeira (PGA) , órgão auxiliar de direção superior, a quem compete as funções de administração contábil e financeira, arquivo, patrimônio e atividades auxiliares. Trata-se, portanto, de omissão relativa à competência expressamente atribuída ao recorrente, em face do cargo por ele ocupado, conforme preceitua o mencionado Regimento.
6.8. No tocante à irregularidade descrita no item IX (falta de atualização dos registros cartorários dos imóveis) , objeto de impugnação nas presentes razões recursais, verifica-se que o Relator a quo acolheu as razões de justificativa dos responsáveis, tendo em vista que a atualização dos registros cartorários dos imóveis "não depende unicamente da ação dos gestores, mas principalmente de atendimento a múltiplas e reiteradas exigências cartorárias" (item 11 do voto condutor do acórdão recorrido, peça 56, p. 4) . Assim, como já exposto, matérias que não foram objeto de condenação do recorrente não são examinadas nesta fase recursal.
7. Das irregularidades verificadas na Dispensa de Licitação 17/2014 (itens X, XII e XIII) 
7.1. Alexandre José de Almeida Gama e Vânia Sueli Guimarães Rocha, Pró-Reitores de Gestão Administrativo-Financeira da UFCG nos períodos de 1º/1 a 8/9/2014 e 9/9 a 31/12/2014, respectivamente, buscam afastar as seguintes irregularidades verificadas no processo de Dispensa de Licitação 17/2014:
X. Ausência, na Dispensa de Licitação 17/2014, de especificação completa do bem adquirido, com infração ao art. 14 e ao inciso I, do §7º, do art. 15, da Lei 8.666/93; 
XII. Indícios de favorecimento a empresas com vínculos entre si, em detrimento da competitividade do certame, na Dispensa de Licitação 17/2014; 
XIII. Ausência de razão para escolha do fornecedor e ausência de justificativa do preço, contrariando os incisos II e III do art. 26 da Lei 8.666/93, na Dispensa de Licitação 17/2014.
7.2. Alexandre José de Almeida Gama argumenta que não deu início nem prosseguimento ao processo de dispensa. Informa que este foi iniciado em 8/9/2014, por meio do Memorando PRPG/UFCG 32/2014, da Pró-Reitoria de Pós-Graduação, ocasião em que não mais ocupava o cargo de Pró-Reitor, cuja destituição havia sido publicada em 9/9/2014 (peça 75, p. 8-11) . 
7.3. Vânia Sueli Guimarães Rocha, por sua vez, apresenta os seguintes argumentos (peça 2, p. 4-6) :
7.3.1. O processo foi iniciado em 7/7/2014, tendo por objeto a aquisição de equipamentos para pesquisa com recursos oriundos da Coordenação de Aperfeiçoamento de Pessoal de Nível Superior (Capes) .
7.3.2. A aquisição foi solicitada pelo Pró-Reitor de Pós-Graduação, com fundamento no art. 24, inciso XXI, da Lei 8.666/1993. Após a solicitação, Alexandre José de Almeida Gama teria dado prosseguimento "solicitando parecer da Procuradoria Federal e encaminhando o citado processo para a Divisão de Materiais, como rotineiramente, após parecer favorável da Procuradoria Federal".
7.3.3. Por falta de pessoal especializado, a especificação técnica e o orçamento costumam ser feitos pelos professores demandantes dos equipamentos a serem adquiridos.
7.3.4. A conclusão do processo ocorreu em 25/9/2014, 14 dias após a sua posse no cargo.
7.3.5. A aquisição foi aprovada pela Capes.
 Análise:
7.4. A Dispensa de Licitação 17/2014 teve por objeto a aquisição de equipamentos destinados à pesquisa dos programas de pós-graduação da UFCG, pagos com recursos da Capes, no valor original de R$ 679.736,59, e fundamentou-se no art. 24, inciso XXI, da Lei 8.666/1993, com a seguinte redação vigente à época dos fatos:
Art. 24.  É dispensável a licitação:
XXI - para a aquisição de bens e insumos destinados exclusivamente à pesquisa científica e tecnológica com recursos concedidos pela Capes, pela Finep, pelo CNPq ou por outras instituições de fomento à pesquisa credenciadas pelo CNPq para esse fim específico;
7.5. As irregularidades verificadas nesse processo, descritas na constatação 1.2.1.1 do Relatório de Auditoria Anual de Contas da CGU (peça 5, p. 58-65) , referem-se à inobservância dos requisitos exigidos pelo parágrafo único do art. 26 da Lei de Licitações para a contratação direta, quais sejam: razão da escolha do fornecedor, justificativa do preço (item XIII) e aprovação dos projetos de pesquisa aos quais os bens seriam alocados (item XI) . Especificamente quanto à aprovação dos projetos de pesquisa (item XI) , a Secex-PB, com a concordância do Relator a quo, acolheu as razões de justificativa apresentadas pelos responsáveis, afastando essa ocorrência (item 6 do voto condutor do acórdão recorrido, peça 56, p. 3) .
7.6. Foram ainda identificadas outras duas irregularidades no processo de dispensa: (a) ausência de especificação dos equipamentos a serem adquiridos (item X) ; e (b) indícios de fraude nas propostas apresentadas (item XII) . Em relação à especificação, o documento que iniciou o processo de aquisição, Memorando PRPG/UFCG 32/2014, de 7 de julho de 2014, apresentava diversos equipamentos sem o detalhamento mínimo necessário à identificação destes (peça 5, p. 59) . Os indícios de fraude, por sua vez, restaram evidenciados a partir do vínculo existente entre os sócios das proponentes e, ainda, da utilização de mesmo endereço na base de dados do CNPJ (peça 5, p. 61-62) .
7.7. As mencionadas irregularidades foram atribuídas aos Pró-Reitores de Gestão Administrativo-Financeira: Alexandre José de Almeida Gama e Vânia Sueli Guimarães Rocha.
7.8. Feito esse breve resumo dos fatos, verifica-se que, nas presentes razões recursais, os gestores não apresentam argumentos ou provas capazes de desconstituir as irregularidades apontadas pela CGU, discorrendo, tão somente, sobre as condutas praticadas e eventuais circunstâncias atenuantes. Persistindo, portanto, as irregularidades, cabe tão somente verificar se os recorrentes praticaram condutas ilícitas que justifiquem a sanção que lhes foi imposta.
7.9. Nesse contexto, a partir das informações apresentadas no Relatório de Auditoria Anual de Contas da CGU (peça 5, p. 58-65) , restou evidenciada a prática dos seguintes atos:
7.9.1. Memorando PRPG/UFCG 32/2014, de 7 de julho de 2014, em que o Pró-Reitor de Pós-Graduação, com fundamento no art. 24, inciso XXI, da Lei 8.666/1993, solicita a aquisição direta de equipamentos (peça 5, p. 58) .
7.9.2. Parecer Jurídico 930/14, de 25 de agosto de 2014, em que a Procuradoria avalia a legalidade do processo de aquisição (peça 5, p. 59) .
7.9.3. Termo de ratificação da dispensa, expedido pela Pró-Reitora (peça 5, p. 63) 
7.9.4. Ratificação da aquisição no SIASGnet pelo Reitor (peça 5, p. 63) .
7.10. Em relação à atuação de Alexandre José de Almeida Gama, Pró-Reitor no período de 1º/1 a 8/9/2014, a Secex-PB argumenta que o responsável, ao invés de encaminhar o processo à Procuradoria Federal para emissão de parecer e posterior remessa à Divisão de Materiais, deveria ter adotado medidas com vistas a sanear as falhas existentes. Assim, conclui que, embora não tenha ratificado ou publicado o procedimento, o gestor teria contribuído de forma decisiva para a irregularidade (peça 57, p. 21 e 24) .
7.11. No tocante à Vânia Sueli Guimarães Rocha, Pró-Reitora no período de 9/9 a 31/12/2014, a Secex-PB afirma que, não obstante o pouco tempo para se inteirar dos procedimentos em tramitação na Pró-Reitoria (duas semanas) , a gestora poderia ter suspendido ou cancelado a dispensa, no exercício do poder de supervisão (peça 57, p. 20) .
7.12. Em casos como este, em que as irregularidades se consumaram em mais de uma gestão, deve-se aferir, com maior cautela, a conduta adotada pelos responsáveis, de forma a evidenciar aquelas que efetivamente deram causa ao ilícito. Ressalta-se, para tanto, que os atos dos quais decorrem efeitos jurídicos voluntários (atos lícitos) ou involuntários (atos ilícitos) , são aqueles de natureza decisória, e não atos ordinatórios (de mero expediente) . Estes, destinados ao desenvolvimento do processo, são desprovidos de juízo de valor e, portanto, de conteúdo decisório.
7.13. Nesse sentido, adotando-se o critério exposto quanto à natureza decisória do ato, verifica-se que o mero encaminhamento do processo de dispensa para a avaliação jurídica não traz, em si, uma decisão e, consequentemente, é inapto para caracterizar um ilícito administrativo. Não se observa, por conseguinte, ilicitude na conduta praticada por Alexandre José de Almeida Gama, Pró-Reitor no período de 1º/1 a 8/9/2014.
7.14. O mesmo raciocínio não pode ser aplicado à Vânia Sueli Guimarães Rocha, visto ter ela expedido termo de ratificação da dispensa, ato de aprovação da contratação direta. Segundo aponta Marçal Justen Filho, a ratificação retrata o conhecimento e a aprovação pela autoridade superior, relativamente aos atos praticados por seus subordinados. 
7.15. Com relação aos argumentos apresentados pela recorrente, cumpre ressaltar que:
7.15.1. Eventuais dificuldades administrativas decorrentes da falta de recursos humanos não justificam a realização de contratação direta sem os pressupostos mínimos exigidos pela lei. 
7.15.2. A aprovação dos projetos pela Capes não diz respeito ao processo de aquisição. 
7.15.3. A assunção do cargo poucos dias antes da conclusão da aquisição demonstram, tão somente, que a recorrente agiu sem a devida cautela ao ratificar a dispensa.
7.16. Em face do exposto, propõe-se o acolhimento dos argumentos apresentados por Alexandre José de Almeida Gama, rejeitando as alegações de Vânia Sueli Guimarães.
8. Das falhas na fiscalização dos contratos decorrentes dos Pregões Eletrônicos 18/2014 e 19/2014 (item XIV) 
8.1. Alexandre José de Almeida Gama e Vânia Sueli Guimarães Rocha, Pró-Reitores de Gestão Administrativo-Financeira da UFCG nos períodos de 1º/1 a 8/9/2014 e 9/9 a 31/12/2014, respectivamente, buscam afastar a seguinte irregularidade:
XIV. Falhas na fiscalização dos contratos decorrentes dos Pregões Eletrônicos 18/2014 e 19/2014 que propiciaram as seguintes ocorrências constatadas pela CGU: pagamento de vigilância diurna como se fosse noturna; divergências de valores entre os contracheques dos empregados e as propostas das empresas contratadas pela universidade; fragilidades no controle da frequência dos empregados; pagamento intempestivo dos empregados pelas contratadas; ausência de fiscalização quanto ao pagamento dos empregados; retenções indevidas de tributos federais; e erro na apuração do quantitativo dos serviços prestados, com afronta ao art. 67, §§ 1º e 2º da Lei 8.666/93; art. 34, incisos I a VI, da IN-SLTI/MPOG 2/2008; e a deliberações desta Corte, ex vi do Acórdão 109/2012-TCU-Plenário.
8.2. Alexandre José de Almeida Gama apresenta, em suas razões recursais, os seguintes argumentos (peça 75, p. 11-22) :
8.2.1. As irregularidades mencionadas no item XIV foram constatadas pela CGU durante o período da fiscalização, 11 a 22/5/2015, aproximadamente oito meses após a data em que foi destituído do cargo, 9/9/2014.
8.2.2. De setembro de 2014 a maio de 2015 diversos servidores foram destituídos dos cargos que ocupavam, tais como a Coordenadora de Compras e Contratos, o Prefeito Universitário, a Chefe de Divisão de Contratos e Convênios e fiscais de contratos, período em que houve aumento de terceirizados. 
8.2.3. Fiscalizações anteriores, julgadas pelo Tribunal, não atribuíram ao rol de competências da Pró-Reitoria de Gestão Administrativo-Financeira a fiscalização de serviços terceirizados.
8.2.4. A fiscalização dos contratos dos serviços terceirizados não consta do rol de competências da Pró-Reitoria de Gestão Administrativo-Financeira (PGA) e, até 8/9/2014, os setores da Pró-Reitoria não escolhiam ou nomeavam fiscais de contratos de serviços terceirizados nem atestavam nota de serviços ou participavam do acompanhamento da execução contratual.
8.2.5. É equivocado concluir, a partir do manual de atribuições e rotinas da PGA, que setores deste órgão são responsáveis pela fiscalização de contratos de serviços terceirizados.
8.2.6. A Divisão de Contratos e Convênios da PGA não foi, até 8/9/2014, responsável pela fiscalização de contratos da UFCG. Os processos de pagamento dos serviços terceirizados sequer tramitaram por este órgão.
8.2.7. A PGA não possuía servidores capacitados para a fiscalização de contratos de serviços terceirizados.
8.2.8. Caso os órgãos que compõe a Reitoria tivessem elaborado seus manuais de atribuições e rotinas, como recomendado pela CGU, as atribuições relativas à fiscalização dos contratos e dos serviços se tornariam mais transparentes. 
8.2.9. O manual de atribuições e rotinas da PGA não se superpõe ao Regimento da Reitoria tampouco ao Estatuto e Regimento Geral da UFCG.
8.2.10. A rotina de pagamento e fiscalização dos serviços terceirizados foram alteradas a partir de 8/9/2014, considerando as razões de justificativa apresentadas por Vânia Sueli Guimarães Rocha. 
8.3. Vânia Sueli Guimarães Rocha apresenta, em suas razões recursais, os seguintes argumentos (peça 81, p. 6-9) :
8.3.1. A estrutura descentralizada da UFCG favoreceu a ocorrência dos problemas constatados nos contratos decorrentes dos Pregões Eletrônicos 18/2014 e 19/2014, pois os fiscais eram lotados em unidades localizadas fora da sede.
8.3.2. Cada centro da UFCG é uma unidade gestora descentralizada, responsável pela respectiva coordenação da gestão contábil e financeira. 
8.3.3. Em 2015, período posterior ao dos fatos em exame, servidores foram capacitados para fiscalização e gestão de contratos de terceirização.
8.3.4. Há dificuldade em designar servidores para a fiscalização de contratos, em face da responsabilidade que a tarefa exige. 
8.3.5. Por limitação orçamentária, não foi contratado serviço para subsidiar a fiscalização dos contratos ("quarteirização") .
8.3.6. Nos "campi" em que ocorreram a prestação dos serviços diurnos como se noturno fossem, foi dada ciência da irregularidade apontada pela CGU, com vista a coibir a continuidade do descumprimento do objeto contratual. 
8.3.7. Com relação aos valores pagos indevidamente, os fiscais foram orientados a verificar os processos em que houve os pagamentos, de forma a identificar os valores a serem glosados e coibir o descumprimento do objeto.
8.3.8. O curto período de gestão no exercício de 2014 não possibilitou tempo hábil para efetuar o diagnóstico do órgão e empreender medidas para sua correta estruturação.
Análise:
8.4. O Pregão 18/2004 teve por objeto a prestação de serviços de segurança armada em quatro campus da UFCG. O Pregão 19/2014, por sua vez, objetivou a contratação de serviços de apoio administrativo para o campus de Campina Grande, Sumé e Pombal (peça 5, p. 15) . O Relatório de Auditoria Anual de Contas da CGU apontou, na constatação 1.1.1.7, as seguintes falhas na fiscalização dos contratos oriundos desses certames (peça 5, p. 42-58) :
8.4.1. Prestação de serviços de vigilância no período diurno, conforme demonstram folhas de ponto dos terceirizados, quando o objeto licitado e pago se referia exclusivamente a serviços de vigilância noturna. Conforme ressaltou o órgão de Controle Interno, os preços relativos à vigilância diurna (serviço efetivamente prestado) são inferiores à noturna (serviço previsto no contrato) .
8.4.2. Pagamento por serviços não prestados, apurado a partir de divergências entre os valores efetivamente pagos pelas contratadas aos empregados terceirizados e os correspondentes valores previstos nos contratos celebrados com a UFCG. Verificou-se, em diversos casos, a ausência de pagamentos ou pagamentos em valores inferiores ao previsto nas propostas das contratadas, relativos às rubricas de intrajornada, hora noturna adicional, descanso semanal remunerado e jornada de doze horas de trabalho por trinta e seis de descanso (Súmula TST 444) .
8.4.3. Fragilidades no controle da frequência dos empregados. Segundo a CGU, dos sete contratos decorrentes dos Pregões Eletrônicos 18/2014 e 19/2014, houve controle de frequência por ponto eletrônico apenas no Contrato 51/2014. Nos outros, verificaram-se pagamentos sem que as contratadas apresentassem registros de frequência.
8.4.4. Pagamento intempestivo dos empregados das contratadas, em violação à clausula contratual que previa o 5º dia útil como dada limite para os pagamentos, e sem a aplicação da multa correspondente, igualmente prevista nos ajustes. 
8.4.5. Ausência de fiscalização quanto ao pagamento dos empregados, caracterizada em face da inexistência, nos processos de pagamento, dos comprovantes dos valores pagos aos empregados.
8.4.6. Retenções indevidas de tributos federais.
8.4.7. Erro na apuração do quantitativo dos serviços prestados no Contrato 51/2014, relativo ao posto de porteiro, resultando em pagamento indevido no valor de R$ 47.966,88.
8.5. Os recorrentes, em suas razões recursais, não refutam as irregularidades mencionadas, apresentando, inclusive, argumentos que as confirmam. Tampouco afastam a responsabilidade pela omissão na fiscalização dos contratos. 
8.6. Segundo informou a unidade técnica a quo, a Pró-Reitoria de Administração é composta por três coordenações: (a) Coordenação de Compras e Contratos, responsável por licitações e atribuições afetas às áreas de materiais, almoxarifado e patrimônio; (b) Coordenação Geral de Administração, responsável pelo arquivo, pelo protocolo e expedição de diárias e passagens; e (c) Coordenação de Contabilidade e Finanças, responsável por empenhos, liquidação e pagamentos (peça 57, p. 7) . Pormenorizando mais o organograma da UFCG, na Coordenação de Compras e Contratos, há a Divisão de Contratos e Convênios, cuja competência é o acompanhamento da execução dos serviços licitados. Na Coordenação de Contabilidade e Finanças, há a Divisão de Liquidação, que tem por atribuição conferir as informações referentes aos prestadores de serviços e ao montante exato a pagar com base na despesa empenhada.
8.7. Dessa forma, tendo em vista ainda o disposto art. 8º do Regimento da Reitora, segundo o qual compete à PGA supervisionar, controlar e fiscalizar os setores que lhes são subordinados, verifica-se ser atribuição dos recorrentes a fiscalização e o acompanhamento dos contratos decorrentes dos Pregões Eletrônicos 18/2014 e 19/2014. Previsto, portanto, o dever jurídico de agir e demonstrada a omissão quanto às atribuições que lhe são inerentes, não há como afastar as irregularidades imputadas aos recorrentes. Nesse contexto, ressalta-se que eventuais dificuldades genéricas relacionadas à gestão, como falta de estrutura administrativa ou servidores, não têm o condão de justificar a omissão verificada na fiscalização dos contratos.
8.8. Com relação aos argumentos apresentados por Alexandre José de Almeida Gama, observa-se que as irregularidades em exame, ao contrário do que alega o recorrente, não precisam ser constatadas no mesmo período em que são cometidas, não havendo, por conseguinte, correlação necessária entre o período de fiscalização, 11 a 22/5/2015, com o cometimento das irregularidades. Ressalta-se que, para fins de responsabilização, cabe verificar tão somente se o recorrente praticou a irregularidade (autoria) , o que, no aspecto temporal, adstringe-se à análise da consumação desta durante o período de gestão, pouco importando a época em que foi apurada. O decurso do tempo entre a irregularidade e a aplicação da respectiva sanção àquele que a cometeu tem importância para outras questões, como análise da prescrição, não aplicável ao caso.
8.9. O recorrente sustenta, ainda, que a Divisão de Contratos e Convênios não foi, durante sua gestão, responsável pela fiscalização de contratos da UFCG. Os processos de pagamento dos serviços terceirizados sequer teriam tramitado por este órgão. Contudo, conforme explicita nas próprias razões recursais, essas alegações não são devidamente corroboradas por provas (peça 75, p. 17) , fato que impossibilita o respectivo acolhimento.
8.10. Com relação à alegação de que caberia aos órgãos que compõe a Reitoria a elaboração de manuais de atribuições e rotinas, observa-se que a ausência desses manuais não derroga a competência para a fiscalização dos contratos em exame, a qual, conforme exposto, está delimitada pelo Regimento da Reitoria.
8.11. No tocante aos argumentos apresentados por Vânia Sueli Guimarães Rocha, ressalta-se que o período em que ocupou o cargo de Pró-reitora no exercício de 2014, 9/9 a 31/12/2014, representa, aproximadamente, 1/4 do exercício financeiro. Não se trata, portanto, ao contrário do que alega, de curto período, sem que houvesse tempo hábil para efetuar o diagnóstico do órgão e empreender medidas para sua correta estruturação.
8.12. Em face do exposto, não merecem prosperar as alegações dos recorrentes quanto às ocorrências verificadas na fiscalização dos contratos decorrentes dos Pregões Eletrônicos 18/2014 e 19/2014.
9. Da omissão em relação a aplicação de sanções administrativas na execução Contratos 53, 54 e 57/2014 (item XV) 
9.1. Alexandre José de Almeida Gama e Vânia Sueli Guimarães Rocha, Pró-Reitores de Gestão Administrativo-Financeira da UFCG nos períodos de 1º/1 a 8/9/2014 e 9/9 a 31/12/2014, respectivamente, buscam afastar a seguinte irregularidade:
XV. omissão, na execução dos Contratos 53, 54 e 57/2014, na aplicação de sanções administrativas previstas nos instrumentos convocatórios, com infração ao §4º do art. 34 da IN-SLTI/MPOG 2/2008 e a deliberações desta Corte, a exemplo do Acórdão 6462/2011-TCU-Primeira Câmara.
9.2. Alexandre José de Almeida Gama afirma que as irregularidades ocorreram nos Contratos 53, 54 e 57/2014, cujo pagamento referente ao mês de agosto foi realizado na primeira quinzena de setembro, período posterior à gestão do recorrente (peça 75, p. 22-23) .
9.3. Vânia Sueli Guimarães Rocha, por sua vez, abordou a irregularidade ora em análise (item XV) em conjunto com a irregularidade relativa às falhas na fiscalização dos contratos decorrentes dos Pregões Eletrônicos 18/2014 e 19/2014 (item XIV) , apresentando, para tanto, os mesmos argumentos para as duas ocorrências.
Análise:
9.4. A omissão ora analisada, relativa a não aplicação de sanções na execução dos Contratos 53, 54 e 57/2014, compõe a relação de irregularidades da Constatação 1.1.1.7 (falhas na fiscalização dos contratos decorrentes dos Pregões Eletrônicos 18/2014 e 19/2014) , objeto do item precedente deste exame, conforme se depreende dos ofícios de audiência (peças 20 e 21) , os quais fazem referência aos subitens 108.7 e 152.4 da instrução preliminar da unidade técnica a quo (peça 11) .
9.5. No relatório da CGU, a omissão foi descrita em subtópico da Constatação 1.1.1.7, referente a "Pagamentos de colaboradores realizados após o 5º dia útil" (peça 5, p. 48-49) . Neste subtópico, o órgão de Controle Interno apontou o atraso nos pagamentos dos empregados pelas contratadas, verificados nos processos de pagamento dos Contratos 49, 50, 51, 53 e 57, não obstante os editais dos Pregões Eletrônicos 18 e 19/2014 estabelecerem como data limite para a realização dos pagamentos o 5º dia útil do mês subsequente ao dos serviços, com a respectiva aplicação de multa em caso de inadimplência. Essa irregularidade foi, então, consolidada na seguinte tabela (peça 5, p. 49, quadro 7) :
Quadro 7 - Ocorrências de atraso no pagamento dos colaboradores
	Contrato
	Competência do pagamento

		Julho
	Agosto
	Setembro
	Outubro
	Novembro
	Dezembro
	Janeiro
	Fevereiro

		Dia útil do mês subsequente em que foram realizados os pagamentos

	49
	8º
	11º
	7º
	10º
	2º
	26º
	17º
	*

	50
	6º
	6º
	5º
	6º
	6º
	12º
	15º
	6º

	51
	Sem execução contratual
	4º
	1º
	5º
	4º
	6º
	*

	53
	*
	*
	5º
	*
	6º
	12º
	15º
	6º

	57
	*
	16º
	5º
	*
	5º
	5º
	5º
	5º

* Informação não disponível nos processos de pagamento
Fonte: Processos de pagamento dos contratos 49, 50, 51, 53 e 57
9.6. Com base nessas informações, concluiu a CGU que, "em que pese a previsão editalícia, não foram constatadas aplicações de multa sobre as empresas" (peça 5, p. 49) .
9.7. Essa irregularidade foi, então, analisada pela unidade técnica a quo no subitem 108.7.5 da instrução preliminar de peça 11, nos seguintes termos (peça 11, p. 30) :
108.7.5. Ainda sobre as cláusulas editalícias, a CGU destacou mandamento no sentido de que as empresas contratadas, em quaisquer hipóteses, deveriam efetuar o pagamento dos seus empregados até o quinto dia útil do mês subsequente ao da realização dos serviços. Entretanto, a situação fática demonstrou serem comuns atrasos nos pagamentos. Mesmo diante destes casos, a UFCG absteve-se de aplicar multas às empresas contratadas, em que pese haver previsão nesse sentido nos termos de referência integrantes dos editais.
 (destacou-se) 
9.8. Em função dessa irregularidade, a Secex-PB atribuiu, no subitem 152.4 da mesma instrução, a seguinte conduta aos recorrentes (peça 11, p. 42) :
152.4 Constatação 1.1.1.7 (Item IX; 108.7) , devendo ser ouvidos ambos os Pró-Reitores de Administração que exerceram o encargo no exercício das contas: (...) ii. omissão quanto à aplicação de sanções administrativas previstas nos instrumentos convocatórios, com infração ao § 4º do art. 34 da IN SLTI/MPOG 02/2008 e a deliberações desta Corte, a exemplo do Acórdão 6462/2011-TCU-Primeira Câmara. 
 (destacou-se) 
9.9. Ao fim dessa instrução, na proposta preliminar de audiência, a unidade técnica a quo alterou a redação da conduta imputada aos recorrentes, especificando os contratos nos quais haveria a omissão, nos seguintes termos (peça 11, p. 46) :
o) omissão, na execução dos Contratos 53, 54 e 57/2014, quanto à aplicação de sanções administrativas previstas nos instrumentos convocatórios, com infração ao § 4º do art. 34 da IN SLTI/MPOG 02/2008 e a deliberações desta Corte, a exemplo do Acórdão 6462/2011-TCU-Primeira Câmara.
9.10. Observa-se, portanto, uma divergência entre a conduta imputada aos recorrentes e as constatações da CGU, no tocante aos contratos em que a mencionada omissão foi verificada. Enquanto a CGU verificou atraso nos Contratos 49, 50, 51, 53 e 57, a Secex-PB mencionou omissão quanto à aplicação de sanções nos Contratos 53, 54 e 57/2014. Nesse ponto, ressalta-se não ter sido explicitada qual omissão foi verificada quanto ao Contrato 54/2014, não mencionado pelo órgão de Controle Interno.
9.11. Assim, não obstante a jurisprudência desta Corte de Contas, segundo a qual não configura prejuízo à defesa a comunicação não conter descrição pormenorizada de todos os aspectos e circunstâncias da irregularidade, uma vez que é dado ao responsável o direito de pedir vista do processo e de se informar acerca dos apontamentos relacionados ao assunto (Acórdão 660/2015-TCU-Plenário) , entende-se que a incongruência mencionada prejudica o regular exercício do contraditório e da ampla defesa. 
9.12. Dessa forma, considerando ainda que a omissão quanto ao dever de aplicar sanções constou também da irregularidade mencionada no item XIV, conforme se observa abaixo, propõe-se afastar essa irregularidade das condutas imputadas aos recorrentes, em observância ao princípio do non bis in idem, segundo o qual ninguém deve ser punido mais de uma vez pela prática da mesma infração:
XIV. Falhas na fiscalização dos contratos decorrentes dos Pregões Eletrônicos 18/2014 e 19/2014 que propiciaram as seguintes ocorrências constatadas pela CGU: pagamento de vigilância diurna como se fosse noturna; divergências de valores entre os contracheques dos empregados e as propostas das empresas contratadas pela universidade; fragilidades no controle da frequência dos empregados; pagamento intempestivo dos empregados pelas contratadas; ausência de fiscalização quanto ao pagamento dos empregados; retenções indevidas de tributos federais; e erro na apuração do quantitativo dos serviços prestados, com afronta ao art. 67, §§ 1º e 2º da Lei 8.666/93; art. 34, incisos I a VI, da IN-SLTI/MPOG 2/2008; e a deliberações desta Corte, ex vi do Acórdão 109/2012-TCU-Plenário.
9.13. Em face do exposto, tendo em vista os mencionados princípios do contraditório e da ampla defesa e do non bis in idem, propõe-se afastar a irregularidade descrita no item XIV das contas dos recorrentes.
10. Da ausência de justificativa para a divergência de preços de serviços idênticos (tarifa local) contratados em processos distintos (item XVI) 
10.1. Alexandre José de Almeida Gama, Pró-Reitor de Gestão Administrativo-Financeira da UFCG no período de 1º/1 a 8/9/2014, busca afastar a seguinte irregularidade:
XVI. Ausência de justificativa para a divergência de preços para serviços idênticos (tarifa local) contratados em processos distintos, porém no mesmo exercício, referentes às Inexigibilidades de Licitação 1/2014 e 53/2014, com infração ao inciso III do art. 26 da Lei 8.666/93.
10.2. Para tanto, apresenta os seguintes argumentos (peça 75, p. 24-26) :
10.2.1. A divergência de preços não teria ocorrido caso fosse adotado único procedimento de inexigibilidade. 
10.2.2. A causa da irregularidade decorreu da falta de planejamento na contratação dos serviços de comunicação, tarefa inerente às competências da Secretaria Universitária (Prefeitura Universitária) , nos termos do art. 26, inciso VI do Regimento da Reitoria, segundo o qual caberia a este órgão planejar, fiscalizar, controlar e operar os serviços públicos de água, energia e comunicações.
10.2.3. A não contratação direta, por inexigibilidade, dos serviços de comunicação acarretaria prejuízos imensuráveis às atividades fins da instituição. 
10.2.4. Quanto à divergência de preços, os valores foram baseados no teto estabelecido pela Anatel, em consonância com a Orientação Normativa AGU 17/2011, a qual permite a aferição do valor das contratações por outros meios, como no caso do limite estabelecido pela agência. 
10.2.5. A autorização para a realização de um segundo processo de inexigibilidade amparou-se na necessidade de contemplar o campus de Patos, o qual estava em obras na ocasião da primeira contratação direta.
10.2.6. Apesar de os serviços, objeto das duas contratações diretas, serem comuns, as localidades são distintas.
Análise:
10.3. O Relatório de Auditoria Anual de Contas da CGU apontou as seguintes irregularidades nas contratações diretas promovidas por meio dos processos de inexigibilidade de licitação 1/2014 e 53/2014, relativos a serviços de telecomunicações (constatação 1.3.1.1, peça 5, p 65-70) :
10.3.1. Ausência de comprovação da justificativa de preço.
10.3.2. Divergência entre os preços dos seguintes serviços, comuns aos dois contratos:
Quadro I - Comparativo entre preços dos serviços das Inexigibilidades 1/2014 e 53/2014
	Serviço
	Valor Contrato 32/2014 (R$) 
	Valor Contrato 56/2014 (R$) 

	Assinatura Digitronco
	778,17
	699,00

	Tarifa local
	0,1168
	0,8028

	Fixo-Móvel
	0,6903
	0,5578

	LD Fixo-Móvel (VC2 VC3) 
	0,8742
	1,1027

Fonte: Processo nº 23096.050095/13-76 e nº 23096.04169/14-21
10.3.3. Ausência de comprovação da publicação na imprensa oficial da ratificação das inexigibilidades.
10.3.4. Acréscimo ou inclusão no Contrato 56/2014, decorrente da inexigibilidade 53/2014, de serviços não previstos quando da ratificação do ato.
10.4. Sintetizados os ilícitos, verifica-se que o recorrente não apresenta, em suas razões recursais, argumentos e provas capazes de afastá-los.
10.5. Conforme exposto em itens precedentes deste exame de mérito, o recorrente, ocupante de cargo de Pró-Reitor de Gestão Administrativo-Financeira da UFCG, era o agente administrativo competente para supervisionar e controlar as contratações ora analisadas, nos termos do art. 8º, incisos VI e VII do Regimento da Reitoria. Não se deve, portanto, acolher o argumento de que a Secretaria Universitária seria o órgão competente para essas atribuições. Ademais, conforme apontou a unidade técnica a quo nos trechos abaixo transcritos, restou demonstrada a participação direta do recorrente nesses processos (peça 52, p. 27-28) :
206. Com suporte nos extratos de consulta ao sistema ComprasNet trazidos pelo PGA-1 ao feito (peça 30, p 129-130) , sabe-se que foi mesmo responsável pela ratificação das Inexigibilidades de Licitação 01 e 53/2014 o Reitor da UFCG, José Edílson de Morais. Entretanto, dali também se extrai que o "responsável pela declaração de dispensa" da IL 01/2014 foi o Sr. Alexandre José de Almeida Gama. 
207. Outros atos processuais da IL/2014 também demonstram a participação do ora defendente ou de gestores de subunidades vinculadas à PGA. Citam-se como exemplos: submissão, pela Coordenação Geral de Administração, do pedido de contratação à Procuradoria Federal, para parecer (peça 30, p. 134) ; despacho da Divisão de Empenho da Coordenação de Contabilidade e Finanças, para emissão de empenho (peça 30, p. 187) ; e subscrição das notas de empenho pelo próprio PGA-1 (peça 30, p. 189-195) . 
208. Nessa mesma linha, atos processuais da IL 53/2014: Despacho 250-14/G/PRA/UFCG, submetendo o pedido de contratação mediante inexigibilidade de licitação para parecer jurídico, subscrito pelo próprio PGA-1 (peça 30, p. 234) ; Despacho 285-14/G/PRA/UFCG, por meio do qual o PGA-1 encaminha o feito para instrução e encaminhamentos da Coordenação Geral de Administração da PGA (peça 31, p. 4) ; mensagens eletrônicas para detalhamento do crédito orçamentário (peça 31, p. 34-38) ; e nota de empenho 2014NE801396, subscrita pelo próprio pró-reitor de administração (peça 31, p. 40-41) . 
209. Assim como também foram constatados atos submetidos diretamente ao então pró-reitor de administração, conquanto deles não se extraia a participação direta do ora defendente: expediente da Telemar sobre irregularidade no CADIN (peça 30, p. 146-149) ; solicitação para detalhamento do crédito orçamentário (peça 30, p. 186) ; Memorando 12/2014, para contratação dos serviços adicionais de telefonia objetos da IL 53/2014 (peça 30, p. 232-233) . 
10.6. No tocante à alegação de que a realização de licitação para os serviços de comunicação, ao invés da contratação direta, acarretaria prejuízos imensuráveis às atividades fins da instituição, observa-se que não se discute, nos autos, a necessidade da inexigibilidade, mas sim a adoção desse procedimento sem a observância dos pressupostos mínimos exigidos pela Lei Gerald de Licitações, em especial o art. 26.
10.7. Quanto à ausência de justificativa para os preços contratados e a divergência entre os preços nos dois contratos, conforme destacou o órgão de Controle Interno, o recorrente não apresentou comprovação de que os valores celebrados estariam abaixo do alegado limite estabelecido pela Anatel. Ademais, eventual estabelecimento de um teto ou valor máximo por parte de uma agência reguladora não isenta o gestor da obrigação de justificar os preços nas contratações diretas. Trata-se de dever jurídico imposto expressamente pelo inciso III do art. 26 da Lei 8.666/1993, segundo o qual o processo de inexigibilidade deve ser instruído com a justificativa do preço. Nesse sentido, ressalta-se que o fato de as localidades de prestação dos serviços serem distintas tampouco afasta a obrigação de demonstrar que os valores ajustados correspondem aqueles praticados no mercado da localidade.
10.8. Desse modo, não há como acolher as razões apresentadas.
11. Da infringência, no Pregão 19/2014, ao § 2º, inciso II, do art. 7º da Lei 8666/93 (item XVIII) 
11.1. Alexandre José de Almeida Gama, Pró-Reitor de Gestão Administrativo-Financeira da UFCG no período de 1º/1 a 8/9/2014, busca afastar a seguinte irregularidade:
XVIII. Infringência, no processamento do Pregão 19/2014, ao § 2º, inciso II, do art. 7º da Lei 8.666/93, quanto à demonstração da previsão orçamentária para acobertar as despesas.
11.2. Para tanto, apresenta os seguintes argumentos (peça 75, p. 26-29) :
11.2.1. A competência da PGA, para o caso, estaria relacionada, nos termos do art. 8º, inciso II, do Regimento da Reitoria, à execução da programação financeira da Universidade, e não da programação orçamentária.
11.2.2. A elaboração do planejamento orçamentário era, nos termos do art. 22, inciso III, do Regimento da Reitoria, competência da Secretaria de Planejamento e Orçamento (SPO) .
11.2.3. O detalhamento de crédito orçamentário para empenho da despesa foi realizado por servidor da SPO, setor responsável pela definição do valor empenhado.
11.2.4. No exercício de 2014, o Secretário de Planejamento e Orçamento do MEC contingenciou o limite de empenho, o que teria inviabilizado e empenho do valor total do Pregão 19/2014.
Análise:
11.3. O Pregão 19/2014 objetivou a contratação de serviços de apoio administrativo para os campi de Campina Grande, Sumé e Pombal (peça 5, p. 15) . 
11.4. Segundo apontou a CGU (Relatório de Auditoria Anual de Contas da CGU, constatação 1.1.1.1, peça 5, p 15-20) , o planejamento do processo licitatório foi deficiente, tendo em vista, entre outras ocorrências, a ausência de previsão orçamentária para a despesa contratada, com a consequente inobservância do dever jurídico imposto pelo  art. 7º, § 2º, da Lei 8.666/93, segundo o qual os serviços só podem ser licitados quando houver orçamento detalhado em planilhas que expressem a composição de todos os seus custos unitários e a previsão de recursos orçamentários que assegurem o pagamento das obrigações decorrentes do contrato. A verificação da existência de orçamento ocorreu somente na execução contratual, na ocasião da alteração das demandas por postos de serviço. Essa falha de planejamento acabou contribuindo para a estimativa superdimensionada dos postos de trabalho. 
11.5. O recorrente não impugna, em suas razões recursais, a irregularidade em si. Discorre apenas sobre a competência para o planejamento orçamentário das despesas. 
11.6. Quanto à competência em questão, a unidade técnica a quo apresenta os seguintes atos praticados pelo recorrente (peça 52, p. 31) :
11.6.1. Submissão da minuta, pela Coordenação de Compras e Contratos à Procuradoria Federal/UFCG, para apreciação jurídica (peça 29, p. 21) 
11.6.2. Submissão da contratação ao Reitor para autorização (peça 29, p. 28-29) .
11.6.3. Encaminhamento, pelo recorrente, à Coordenadora Geral de Administração, para prosseguimento do feito, após autorizado (peça 29, p. 30) . 
11.6.4. Notas de empenho assinadas pelo recorrente, na condição de ordenador de despesa, todos elas pelo valor simbólico de R$ 1,00 (peça 30, p. 54-56) . 
11.7. Desse modo, considerando ainda a competência da PGA, órgão ao qual estão subordinadas a Coordenação de Compras e Contratos e a Coordenação de Contabilidade e Finanças, verifica-se que a omissão em análise, relacionada ao planejamento do processo licitatório, deve ser atribuída ao recorrente. Razão pela qual não merecem prosperar os argumentos apresentados. 
12. Da violação ao princípio da vinculação ao instrumento convocatório, em face da admissão de garantias contratuais distintas das definidas no edital que precedeu o Contrato 20/2014 (item XX) 
12.1. Alexandre José de Almeida Gama, Pró-Reitor de Gestão Administrativo-Financeira da UFCG no período de 1º/1 a 8/9/2014, busca afastar a seguinte irregularidade:
XX. Infringência, no Contrato 50/2014, ao admitir garantias contratuais em bases distintas das definidas nos editais, ao princípio da vinculação ao instrumento convocatório, previsto nos arts. 3º, 41 e 55, inciso XI, da Lei 8.666/93.
12.2. Apresenta, para tanto, os seguintes argumentos (peça 75, p. 29-33) :
12.2.1. O número de postos efetivamente contratado no exercício de 2014 foi inferior à 50% do licitado.
12.2.2. O Reitor da UFCG, por meio do Ofício 186/R/GR/UFCG, de 21/5/2015, teria relatado à equipe da CGU que teve conhecimento do tratamento não isonômico da garantia contratual, atribuindo essa falha à falta de planejamento da instituição.
12.2.3. O Reitor tinha conhecimento do fato ilícito e era complacente com este, além de desconhecer as cláusulas contratuais.
12.2.4. O recorrente não praticou ato ou autorização que convergisse para a falta de isonomia quanto à exigência de garantia contratual.
12.2.5. O Pró-Reitor da PGA não tem competência para se contrapor à complacência, encaminhamento ou autorização do Reitor da UFCG.
Análise:
12.3. Segundo apontou a CGU (Relatório de Auditoria Anual de Contas, constatação 1.1.1.2, peça 5, p. 20-27) , os Contratos 49, 50 e 51/2014, decorrentes do Pregão 19/2014, previam a prestação de garantia, por parte das contratadas, no valor correspondente a 5% do valor total do ajuste (R$ 98.554,93) . Conduto, no Contrato 50/2014, a contratada foi autorizada pela UFCG a apresentar garantia correspondente a 5% do valor dos postos efetivamente demandados pela universidade (R$ 45.994,67) . 
12.4. Novamente nas razões recursais, o recorrente não busca afastar a irregularidade, discorrendo tão somente acerca da competência administrativa.
12.5. Segundo menciona a CGU, são competências da PGA, conforme estabelecido no art. 8º do Regimento da Reitoria, supervisionar e controlar as atividades dos setores que lhe são subordinados, além de fiscalizar o andamento das atividades inerentes à sua área de atuação. Na estrutura da PGA, compete à Coordenação de Compras e Contratos (CCC) acompanhar a elaboração de editais, contratos e empenhos e gerenciar a demanda e os fluxos dos processos nas divisões a ela subordinadas. A Divisão de Contratos e Convênios, unidade integrante da CCC, por sua vez, é competente para a formalização do contrato, a conferência da documentação do contratado e o gerenciamento das informações pertinentes aos contratos. As falhas verificadas, demonstram, portanto, a omissão do recorrente no tocante aos deveres de supervisão e acompanhamento das licitações e contratos, os quais lhe são devidos nos termos do mencionado regimento (peça 5, p. 25) .
12.6. Em face do exposto, não há como acolher os argumentos apresentados.
13. Da contratação de postos de trabalho para serviços que deveriam ser contratados mediante a mensuração dos resultados (item XXI) 
13.1. Alexandre José de Almeida Gama, Pró-Reitor de Gestão Administrativo-Financeira da UFCG no período de 1º/1 a 8/9/2014, e José Edilson de Amorim, Reitor da UFCG no exercício de 2014, buscam afastar a seguinte irregularidade:
XXI. Previsão, no edital do Pregão 19/2014, e contratação, mediante os Contratos 50 e 51/2014, de postos de trabalho para execução de serviços de limpeza e de outros serviços que deveriam ser contratados mediante a adoção de unidade de medida que permitisse a mensuração dos resultados, em afronta ao arts. 11, 42 e 48 da IN-SLTI/MPOG 2/2008.
13.2. Alexandre José de Almeida Gama apresenta os seguintes argumentos (peça 75, p. 33-37) :
13.2.1. A decisão acerca da contratação de postos de trabalho foi tomada pelo Reitor, amparado por análise da Prefeitura Universitária.
13.2.2. A PGA não tinha informação sobre a decisão do Reitor.
13.2.3. A autoridade responsável pela homologação da licitação e subscrição dos contratos foi o Reitor.
13.2.4. A definição dos quantitativos e do objeto a ser licitado e contratado é competência da Secretaria de Planejamento e Orçamento da Instituição, não da PGA.
13.2.5. Os órgãos de controle não constataram irregularidade no procedimento licitatório e na formalização dos contratos.
13.2.6. Entre as atribuições da PGA, não consta a supervisão das atividades da Prefeitura Universitária.
13.3. José Edilson de Amorim, por sua vez, alega que (peça 81, p. 20) :
13.3.1. Não houve erro deliberado do Pró-Reitor, razão pela qual não autorizou ou homologou procedimento licitatório contrário à norma administrativa.
13.3.2. A Procuradoria Federal, por dificuldade processual ou ineficiência, não assessorou a UFCG.
13.3.3. A irregularidades verificadas se afastam da tipificação relativa ao julgamento pela irregularidade das contas, direcionado ao gestor que age como dolo e má-fé.
Análise:
13.4. A irregularidade ora em exame foi relatada na constatação 1.1.1.3 do Relatório de Auditoria Anual de Contas (peça 5, p. 27-29) . Segundo a CGU, por meio do Pregão Eletrônico 19/2014, teriam sido licitados 100 postos de serviços, mas efetivamente contratados 42. Ressalta o órgão de Controle Interno que os serviços previstos, de limpeza e conservação, deveriam ser contratados mediante unidade de medida que permitisse a mensuração de resultados, como, no caso, a área física a ser limpa, conforme preceituam os arts. 11, 42 a 48 da IN SLTI 2/2008. 
13.5. O referido normativo, do Ministério do Planejamento, disciplinava, à época dos fatos, a contratação de serviços por órgãos ou entidades integrantes do Sistema de Serviços Gerais (SISG) , da seguinte forma:
DA TERCEIRIZAÇÃO
Art. 11. A contratação de serviços continuados deverá adotar unidade de medida que permita a mensuração dos resultados para o pagamento da contratada, e que elimine a possibilidade de remunerar as empresas com base na quantidade de horas de serviço ou por postos de trabalho.
§ 1º Excepcionalmente poderá ser adotado critério de remuneração da contratada por postos de trabalho ou quantidade de horas de serviço quando houver inviabilidade da adoção do critério de aferição dos resultados.            
§ 2º Quando da adoção da unidade de medida por postos de trabalho ou horas de serviço, admite-se a flexibilização da execução da atividade ao longo do horário de expediente, vedando-se a realização de horas extras ou pagamento de adicionais não previstos nem estimados originariamente no instrumento convocatório.  
§ 3º Os critérios de aferição de resultados deverão ser preferencialmente dispostos na forma de Acordos de Nível de Serviços, conforme dispõe esta Instrução Normativa e que deverá ser adaptado às metodologias de construção de ANS disponíveis em modelos técnicos especializados de contratação de serviços, quando houver.
§ 4º Para a adoção do Acordo de Nível de Serviço é preciso que exista critério objetivo de mensuração de resultados, preferencialmente pela utilização de ferramenta informatizada, que possibilite à Administração verificar se os resultados contratados foram realizados nas quantidades e qualidades exigidas, e adequar o pagamento aos resultados efetivamente obtidos.  (Incluído pela Instrução Normativa nº 3, de 16 de outubro de 2009.) 
 (...) 
DOS SERVIÇOS DE LIMPEZA E CONSERVAÇÃO
Art. 43. Os serviços serão contratados com base na Área Física a ser limpa, estabelecendo-se uma estimativa do custo por metro quadrado, observadas a peculiaridade, a produtividade, a periodicidade e a frequência de cada tipo de serviço e das condições do local objeto da contratação.
Parágrafo único. Os órgãos deverão utilizar as experiências e parâmetros aferidos e resultantes de seus contratos anteriores para definir as produtividades da mão-de-obra, em face das características das áreas a serem limpas, buscando sempre fatores econômicos favoráveis à administração pública.
13.6. Sintetizados os fatos, verifica-se que os recorrentes não impugnam a irregularidade relatada pela CGU. Arguem que não eram competentes para o planejamento da contratação. Mencionam, ainda, circunstâncias atenuantes, como eventual desconhecimento da irregularidade e a falta de assessoramento jurídico.  
13.7. No tocante à competência, conforme ressaltou a unidade técnica a quo (peça 52, p. 33) , a Comissão Permanente de Licitação e a Divisão de Contratos e Convênios são subunidades integrantes da Coordenação de Compras e Contratos da PGA, cuja atribuição de supervisão, acompanhamento e controle era, nos termos do Regimento da Reitoria, do titular da unidade, o Pró-Preitor. O Reitor, por sua vez, foi a autoridade que homologou o certame.
13.8. Em relação aos argumentos relativos ao desconhecimento da ocorrência, ou mesmo a inexistência de intenção quanto à prática do ilícito, cumpre ressaltar que a irregularidade nas contas pode ter por fundamento a culpa do gestor, caracterizada pela inobservância de um dever geral de cuidado (negligência, imperícia ou imprudência) . Não se faz necessária, portanto, a comprovação de aspectos subjetivos, tais como dolo ou má-fé.
13.9. Desse modo, não há como acolher os argumentos apresentados.
14. Da presunção de boa-fé
14.1. Alexandre José de Almeida Gama afirma que não restou demonstrada a má-fé e que os equívocos ou inadequações administrativas, caso existentes, não foram perpetrados com dolo ou intuito de locupletamento (peça 75, p. 38-40) .
14.2. No mesmo sentido, José Edilson de Amorim, Vânia Sueli Guimarães Rocha e Homero Gustavo Correia Rodrigues alegam que nenhum ato fora praticado com má-fé ou intenção de lesar ao erário (peça 81, p. 3) .
Análise:
14.3. Segundo entendimento pacífico desta Corte de Contas, má-fé, dolo ou enriquecimento ilícito não são pressupostos necessários para o julgamento pela irregularidade das contas. No caso em exame, esse julgamento decorreu, nos termos do art. 16, inciso III, da Lei Orgânica do TCU, da prática de ato de gestão ilegal, ilegítimo, antieconômico, ou infração à norma legal ou regulamentar de natureza contábil, financeira, orçamentária, operacional ou patrimonial. 
14.4. No tocante à alegação de boa-fé, ressalta-se que o TCU adota a acepção objetiva do instituto, também denominada de normativa, relacionada a um modelo objetivo de conduta social, fundado na honestidade, na lealdade e na probidade. Diversamente, a boa-fé subjetiva, a qual fazem referência os recorrentes, consiste em uma situação psicológica, um estado de ânimo do agente que pratica determinado ato sem ter ciência do vício que o inquina (reconhecimento da ignorância do agente a respeito de determinada circunstância) .
14.5. Em suma, enquanto a boa-fé subjetiva consiste no fato de alguém acreditar que está agindo licitamente, ou seja, na crença de que o comportamento adotado está em conformidade com o Direito, a boa-fé objetiva consiste no princípio segundo o qual os comportamentos humanos devem estar em conformidade com o padrão ético de conduta, conceito relacionado às noções de correição, lealdade e honestidade que as pessoas devam empregar nas relações sociais. Trata-se, portanto, do exame do procedimento correto, não se questionando os motivos ou a intenção do agente, tal como na boa-fé subjetiva.
14.6. Do exposto, tendo em vista a acepção objetiva do termo, adotada pelo TCU, não há como reconhecer, em face das irregularidades verificadas nas presentes contas, a boa-fé dos recorrentes. 
15. Da ausência de orientação jurídica adequada
15.1. José Edilson de Amorim, Vânia Sueli Guimarães Rocha e Homero Gustavo Correia Rodrigues apresentam os seguintes argumentos relacionados à assessoria jurídica (peça 81, p. 3) :
15.1.1. Os atos de gestão foram praticados com a chancela da Procuradoria Federal, cujo assessoramento jurídico foi ineficiente.
15.1.2. A ausência de suporte jurídico adequado teve repercussão direta na atuação dos gestores, visto não serem eles administradores públicos por formação.
15.1.3. A situação da Procuradoria somente foi normalizada em 2016.
Análise:
15.2. Os argumentos apresentados não são aptos a modificar o juízo de culpabilidade que fundamentou o julgamento pela irregularidade das contas e pela aplicação de multa aos recorrentes.
15.3. A jurisprudência desta Corte de Contas é pacífica quanto à natureza opinativa do assessoramento jurídico, isto é, cabe ao gestor a decisão pela prática do ato administrativo, respondendo, por conseguinte, pelas irregularidades dele advindos. Nesse contexto, cumpre ressaltar que eventual desconhecimento jurídico não afasta a irregularidade. Ao contrário, a confirma, por demonstrar a inobservância do dever geral de cuidado. Quem decide sem conhecer é, no mínimo, imprudente.
15.4. Conclui-se, do exposto, que as decisões adotadas pelos responsáveis, as quais ocasionaram as diversas irregularidades tratadas nos presentes autos, não se revestiram de cautelas e análises necessárias para garantir a legalidade dos atos por eles praticados, não sendo possível, portanto, acatar os argumentos apresentados.
CONCLUSÃO
15.5. Ante o exposto, conclui-se o exame dos recursos de reconsideração opinando-se por:
15.6. Dar provimento parcial ao recurso interposto por Alexandre José de Almeida Gama, para acatar os argumentos apresentados em relação às irregularidades descritas nos itens X, XII, XIII (item 7 deste exame) e XV (item 9 deste exame) , afastando-as das condutas imputadas ao recorrente, com a consequente redução do valor da multa aplicada, mantendo-se, contudo, o julgamento pela irregularidade das contas em face das demais ocorrências;
15.7. Dar provimento parcial ao recurso interposto por Vânia Sueli Guimarães Rocha para acatar os argumentos apresentados em relação à irregularidade descrita no item XV (item 9 deste exame) , afastando-a das condutas imputadas a recorrente, com a consequente redução do valor da multa aplicada, mantendo-se, contudo, o julgamento pela irregularidade das contas em face das demais ocorrências.
15.8. Negar provimento aos recursos interpostos pelos demais responsáveis.
PROPOSTA DE ENCAMINHAMENTO
	Ante o exposto, submetem-se os autos à consideração superior, propondo-se, com fundamento 32, inciso I e 33 da Lei 8.443/1992:
a) Conhecer dos recursos de reconsideração e, no mérito:
i. Dar provimento parcial ao recurso interposto por Alexandre José de Almeida Gama, para acatar os argumentos apresentados em relação às irregularidades descritas nos itens X, XII, XIII e XV, com a consequente redução do valor da multa aplicada no item 9.3 do acórdão recorrido, mantendo-se, contudo, o julgamento pela irregularidade das contas em face das demais ocorrências; 
ii. Dar provimento parcial ao recurso interposto por Vânia Sueli Guimarães Rocha para acatar os argumentos apresentados em relação à irregularidade descrita no item XV, com a consequente redução do valor da multa aplicada no item 9.3 do acórdão recorrido, mantendo-se, contudo, o julgamento pela irregularidade das contas em face das demais ocorrências;
iii. Negar provimento aos recursos interpostos por José Edilson de Amorim e Homero Gustavo Correia Rodrigues;
 b) Dar ciência da deliberação aos recorrentes e à Procuradoria da República no Estado da Paraíba.
3.	Em sua manifestação regimental, o Ministério Público de Contas endossa a proposta da unidade técnica, sem prejuízo de propor o acolhimento de outras alegações recursais, conforme transcrição a seguir do seu parecer (peça 126) :
Trata-se de recursos de reconsideração interpostos por Alexandre José de Almeida Gama, pró-reitor de gestão administrativo-financeira da Universidade Federal de Campina Grande (UFCG) de 1/1 a 8/9/2014, José Edilson de Amorim, reitor, Vânia Sueli Guimarães Rocha, pró-reitora de gestão administrativo-financeira de 9/9 a 31/12/2014, e Homero Gustavo Correia Rodrigues, secretário de recursos humanos, contra o Acórdão 1878/2017-TCU-Primeira Câmara (peça 55) , por meio do qual o TCU, ao apreciar a prestação de contas da universidade referente ao exercício de 2014, julgou irregulares suas contas, com exceção do último recorrente, que não teve contas julgadas por não integrar o rol de responsáveis, aplicando-lhes a multa prevista no artigo 58 da Lei 8.443/1992.
2. A Secretaria de Recursos (Serur) , ao analisar as razões recursais apresentadas, manifestou-se, em pareceres concordantes (peças 120 e 121) , no sentido de dar provimento parcial aos recursos apresentados por Alexandre José de Almeida Gama e Vânia Sueli Guimarães, com a consequente redução das multas e negar provimento aos recursos de José Edilson de Amorim e Homero Gustavo Correia Rodrigues.
***
3. Este representante do Ministério Público de Contas da União manifesta-se parcialmente de acordo com o encaminhamento oferecido pela Serur, por entender que algumas outras irregularidades imputadas aos recorrentes devem ser afastadas, conforme passa a expor.
***
4. Quanto à questão referente a registro de imóveis, os gestores Alexandre José de Almeida, José Edilson de Amorim e Vânia Sueli Guimarães foram apenados em razão da seguinte irregularidade: "Ausência de registro no SPIUnet de imóveis sob a responsabilidade da universidade. Descumprimento das orientações emanadas do Acórdão 6688/2013-TCU-Primeira Câmara, proferido quando do exame da prestação de contas de 2010 da UFCG".
5. A Serur não acolheu os argumentos recursais apresentados por Alexandre José de Almeida pela seguinte razão:
6.7. Nos termos do art. 7º do Regimento da Reitoria da UFCG, o registro contábil dos imóveis é atribuição da Pró-Reitoria de Gestão Administrativo-Financeira (PGA) , órgão auxiliar de direção superior, a quem compete as funções de administração contábil e financeira, arquivo, patrimônio e atividades auxiliares. Trata-se, portanto, de omissão relativa à competência expressamente atribuída ao recorrente, em face do cargo por ele ocupado, conforme preceitua o mencionado Regimento. (destaques no original) (item 6.7 da instrução à peça 120) 
6. De fato, de acordo com o artigo 7º do Regimento da Reitoria da UFCG, é atribuição da Pró-Reitoria de Gestão Administrativo-Financeira (PGA) a função de administração do patrimônio. No entanto, por meio da Portaria 109/2011, do gabinete do reitor (peça 27, p. 38-39) , a gestão patrimonial dos bens imóveis foi descentralizada aos ordenadores de despesas das unidades gestoras da UFCG. De acordo com o artigo 3º da mencionada portaria:
A Gestão Patrimonial dos Bens Imóveis, sob a responsabilidade de cada Unidade Gestora da UFCG engloba todas as atividades referentes à função de controle patrimonial, quais sejam: aquisição, guarda e conservação, bem como cadastramento, atualização, consulta, reavaliação e depreciação no SPIUnet (destacou-se) .
7. Nota-se que, desde o exercício de 2011, todas as funções relativas ao controle patrimonial, inclusive o cadastramento dos bens imóveis no SPIUnet, estavam sob a responsabilidade não mais da Pró-Reitoria de Gestão Administrativo-Financeira, mas, sim, dos ordenadores de despesas das unidades gestoras da UFCG. De acordo com as razões de justificativas apresentadas por Alexandre José de Almeida Gama, a competência da Pró-Reitoria de Gestão Administrativo-Financeira estava restrita à gestão do patrimônio imobiliário da UG 158195 (UFCG) , cujos imóveis foram devidamente registrados no SPIUnet pelos técnicos da Secretaria do Patrimônio da União.
8. Em face disso, não é razoável atribuir aos pró-reitores de gestão administrativo- financeira a irregularidade pela "ausência de registro no SPIUnet de imóveis sob a responsabilidade da universidade". Em relação ao reitor, entende-se que também não deve ser responsabilizado pela irregularidade em questão, pelas circunstâncias atenuantes mencionadas a seguir.
9. Conforme reconhecido pela CGU, no relatório de auditoria à peça 5, p. 153-156, e pela própria unidade técnica de origem, os gestores vêm adotando providências a fim de regularizar as questões patrimoniais imobiliárias da entidade, mencionadas nos itens 119 a 121 e 129 a 130 da instrução à peça 52, em especial a celebração do termo de cooperação técnica com a Superintendência do Patrimônio da União, conforme transcrição abaixo, o que, no entender deste representante do Ministério Público de Contas da União, atenua suas responsabilidades, ainda que não se tenha alcançado integralmente o resultado pretendido:
120. Essa realidade levou a universidade a celebrar, em 2013, um termo de cooperação técnica com a Superintendência do Patrimônio da União, do qual resultou a regularização dos bens imóveis do campus de Campina Grande. Porém, antes da conclusão da avaliação dos bens imóveis dos outros campi, o ajuste expirou. Em 2015, continuou o defendente, a UFCG solicitou à SPU a realização de novo termo de cooperação, agora destinado à capacitação dos servidores da universidade para realizarem a tarefa. Porém aquele órgão ainda não havia atendido à demanda. O reitor atribuiu, então, a falta de registro de imóveis da UFCG no SPIUnet à incapacidade da instituição para proceder à avaliação imobiliária que antecede o registro no sistema.
10. Há que se levar em consideração, também, as limitações enfrentadas pelos gestores em cumprir integralmente as recomendações da CGU concernente ao achado em comento, consubstanciadas na falta de pessoal qualificado para avaliação desses imóveis e na restrição orçamentária imposta pelo Governo Federal que os impediu de realizar licitação para contratação de serviço de avaliação de imóveis.
11. Ainda que se alegue, como fez a unidade técnica de origem (item 27 da instrução à peça 52) e a Serur (item 6.7 da instrução à peça 120) , que os dirigentes máximos da UFCG podem ter contribuído, por omissão, para o cometimento da ausência de registro dos imóveis no SPIUnet, não se pode perder de vista que tal conduta omissiva não está suficientemente configurada nos autos, em especial no relatório de auditoria da CGU, que se ateve em descrever os atos irregulares e não as falhas eventualmente cometidas pelos gestores na fiscalização da função de gestão patrimonial. Cumpre ressaltar que os gestores foram chamados em audiência pela conduta comissiva de "ausência de registro no SPIUnet de imóveis sob a responsabilidade da universidade", e não por eventual omissão na fiscalização dessa gestão patrimonial, conforme pode se observar nos ofícios de audiências às peças 20 a 22.
12. À vista dessas considerações, este representante do Ministério Público de Contas manifesta-se no sentido de afastar a irregularidade em comento da responsabilidade dos responsáveis, com a consequente redução dos valores das multas a eles aplicadas.
***
13. Em relação à irregularidade "concessão de função gratificada a servidores beneficiados com jornada reduzida, em afronta ao § 1º do artigo 19 da Lei 8.112/1990", referente a atos de gestão de pessoal, entende-se que deve ser afastada a responsabilidade do secretário de recursos humanos, Homero Gustavo Correia Rodrigues, por não ter competência para designar ou destituir servidores para cargos de direção ou função gratificada. Conforme estabelece o artigo 32 do Estatuto da UFCG, é do reitor a atribuição de nomear, contratar, exonerar, dispensar e demitir os servidores da universidade.
14. A própria unidade técnica de origem, embora tenha reconhecido a falta de competência do secretário de recursos humanos para designar ou destituir servidores para cargos de direção ou função gratificada (itens 43 e 44 da instrução à peça 52) , não acolheu as razões de justificativas apresentadas por Homero Gustavo Correia Rodrigues no tocante à questão sob análise, pois caberia a ele, "na condição de gestor da política de recursos humanos da universidade, assegurar a observância das normas que disciplinam a gestão de pessoal. Neste caso específico, as disposições do Decreto 1.590/95 que vedam ao titular de funções gratificadas o exercício de jornada reduzida".
15. No entanto, cumpre esclarecer que o gestor foi chamado em audiência pela irregularidade descrita no parágrafo treze deste parecer e não pela conduta supratranscrita. Considerando que não é competência do secretário de recursos humanos conceder função gratificada a servidores beneficiados com jornada reduzida, mas, sim, do reitor, conforme prevê o Estatuto da UFCG, este representante do Ministério Público de Contas entende que deve ser afastada a responsabilidade de Homero Gustavo Correia Rodrigues sobre a irregularidade sob exame, com a consequente redução do valor da multa a ele imputada.
***
16. Por fim, anui-se aos demais encaminhamentos propostos pela Serur no sentido de acatar os argumentos recursais apresentados por Alexandre José de Almeida Gama em relação às irregularidades descritas nos itens X, XII, XIII e XV do parágrafo 2.1 da instrução à peça 120, e as alegações recursais apresentadas por Vânia Sueli Guimarães Rocha quanto à irregularidade descrita no item XV, com a consequente redução dos valores das multas a eles aplicadas. Em acréscimo às ponderações da Serur, sugerimos acolher as pretensões recursais de Alexandre José de Almeida Gama, também, no que diz respeito à irregularidade descrita no item VIII do parágrafo 2.1 da instrução à peça 120, consoante expendido nos parágrafos 4 a 12 deste parecer; bem como prover parcialmente o recurso da lavra de Homero Gustavo Correia Rodrigues, a fim de afastar a sua responsabilidade pela irregularidade descrita no item V do parágrafo 2.1 da instrução à peça 120, a teor do exposto nos parágrafos 13 a 15 deste pronunciamento.
	É o relatório.

não há.

Procurador Rodrigo Medeiros de Lima.

PEDIDO DE REEXAME EM PRESTAÇÃO DE CONTAS ANUAIS. CONHECIMENTO. ACOLHIMENTO DAS ALEGAÇÕES RECURSAIS. PROVIMENTO. CONTAS REGULARES COM RESSALVA. INSUBSISTÊNCIA DAS MULTAS APLICADAS.

PRESTAÇÃO DE CONTAS (PC)

Secretaria de Recursos (Serur).

Por preencherem os requisitos de admissibilidade, devem ser conhecidos os recursos de reconsideração contra o Acórdão 1878/2017-TCU-Primeira Câmara, interpostos por José Edilson de Amorim, então Reitor da Universidade Federal de Campina Grande/PB (UFCG) , Vânia Sueli Guimarães Rocha e Alexandre José de Almeida, ambos Pró-Reitores de Gestão Administrativo-Financeira em períodos distintos, e Homero Gustavo Correia Rodrigues, ex-Secretário de Recursos Humanos da universidade.
Por meio da referida decisão, o TCU julgou a conta dos três primeiros irregulares e aplicou aos quatro recorrentes a multa prevista no art. 58, inciso II, da Lei 8.443/1992, no valor individual de R$ 15.000,00, em razão de irregularidades identificadas nas contas da UFCG relativas ao exercício de 2014, envolvendo assuntos como acumulação ilícita de cargos e funções, regime de dedicação exclusiva, jornada reduzida, registro de imóveis e licitações e contratos administrativos.
A tabela a seguir individualiza, por gestor, as irregularidades que remanesceram após a prolação da decisão recorrida. Com vistas a concisão deste Voto, elas serão referidas na tabela a seguir apenas pelo número em algarismos romanos, assim como utilizado pela unidade técnica em sua instrução (peça 120, p. 4 e 5) :	
	Responsável
	Irregularidades mantidas pelo Acórdão 1878/2017-TCU-Primeira Câmara

	José Edilson De Amorim (Reitor) 
	I, II, III, V, VII, VIII e XXI

	Vânia Sueli Guimarães Rocha (Pró-Reitora) 
	VIII, X, XII, XIII, XIV e XV 

	Alexandre José de Almeida (Pró-Reitor) 
	VIII, X, XII, XIII, XIV, XV, XVI, XVIII, XX e XXI

	Homero Gustavo Correia Rodrigues (Secretário de RH) 
	I, II, III, V, VI e VII

Obs. A lista com a descrição das irregularidades encontra-se no relatório precedente e na peça 120, p. 4 e 5.
Logo, o presente exame consiste em verificar se as razões recursais são suficientes para afastar as irregularidades remanescentes, conforme tabela anterior.
A Secretaria de Recursos (Serur) , após detido exame (peça 120) , propõe, em uníssono, acolher parcialmente os apelos recursais de Alexandre José de Almeida e Vânia Sueli Guimarães, e negar provimento aos recursos de José Edilson de Amorim e Homero Gustavo Correia Rodrigues. 
Para o Sr. Alexandre José, a unidade recursal propõe acolher os argumentos relativos às irregularidades X, XII, XIII e XV. Para a Sra. Vânia, propôs acolher seus argumentos em relação à irregularidade XV.
O Ministério Público junto ao TCU (MPTCU) , ao acolher parcialmente a proposta da Serur, acrescenta sugestão de acolhimento também dos apelos recursais do reitor e dos pró-reitores em relação à ocorrência VIII, bem como dar provimento parcial aos recursos da lavra de Homero Gustavo Correia Rodrigues, de modo a afastar a sua responsabilidade pela irregularidade descrita no item V.
Em suma, as propostas combinadas da Serur e do MPTCU são no sentido de dar provimento parcial aos recursos de reconsideração de José Edilson de Amorim, Alexandre José de Almeida Gama, Vânia Sueli Guimarães Rocha e de Homero Gustavo Correia Rodrigues, mantendo-se as contas irregulares dos três primeiros, porém, reduzindo o valor das multas que lhes foram aplicadas.
O quadro a seguir resume as irregularidades que remanescem para cada recorrente a partir das propostas da Serur e do MPTCU:
	Responsável
	Irregularidades não elididas pela Serur e MPTCU

	José Edilson De Amorim (Reitor) 
	I, II, III, V, VII e XXI

	Vânia Sueli Guimarães Rocha (Pró-Reitor) 
	X, XII, XIII, XIV 

	Alexandre José de Almeida (Pró-Reitor) 
	XIV, XVI, XVIII, XX e XXI

	Homero Gustavo Correia Rodrigues (Pró-Reitor) 
	I, II, III, VI e VII.

Ante o exposto, passo ao exame dos autos.
De início, registro que anuo na essência com os pareceres prévios, e adoto os respectivos fundamentos como razões de decidir, salvo naquilo que não contrariar o presente Voto.
II - Das irregularidades relativas à gestão de pessoas (itens I, II, III, V, VI e VII) 
O Reitor, José Edilson de Amorim, e o secretário de recursos humanos, Homero Gustavo Correia Rodrigues, foram responsabilizados em conjunto pelas irregularidades I, II, III, V, VI e VII. 
Com relação à irregularidade V (concessão de função gratificada a servidores beneficiados com jornada reduzida) , estou de acordo com o exame empreendido pelo MPTCU, no sentido de afastar a responsabilidade de Homero Gustavo Correia Rodrigues, uma vez que não é competência do secretário de RH conceder função gratificada. Todavia, entendo que a referida irregularidade não deve ser motivo para julgamento irregular das contas do Reitor. Isto porque, a referida instituição de ensino detinha, no exercício em exame, 4.170 funcionários (entre 1530 docentes, 1440 servidores técnicos e 1200 terceirizados) , não sendo razoável exigir do reitor o conhecimento da situação específica de cada um deles quando de suas nomeações.
De igual modo, as irregularidades I, II, III, VI e VII, relativas à acumulação ilícita de cargos e ausência de rotina para verificação de possíveis infrações ao regime de dedicação exclusiva não configuram motivo suficiente para a irregularidade nas contas dos gestores. Esses apontamentos feitos primeiramente pelo Controle Interno foram motivados unicamente pelo fato de uma única docente de dedicação exclusiva, que usufruiu 270 dias de licença médica no exercício analisado (peça 5, p. 86) , constar como advogada em 20 processos no âmbito do Tribunal de Justiça da Paraíba e do Tribunal Regional Federal da 5ª Região. Tal situação configura fato isolado, insuficiente para macular as contas dos gestores em um universo de 4.170 funcionários. Adicionalmente os responsáveis apresentaram providências para regularizar as situações de acumulações ilícitas.
As constatações III, VI e VII concernente a falhas na jornada reduzida a servidores da universidade devem ser motivo de ressalva nas contas, uma vez que decorreram da aplicação da Portaria 138, editada no exercício de 2011, portanto, na gestão de outro Reitor, que foi considerada em desacordo com o Decreto 1.590/1995.
Do exposto, devem ser acolhidos os recursos dos apelantes quanto a esses pontos, modificando-se o julgamento das contas, nestas ocorrências, de irregulares, para regulares com ressalva.
III - Da irregularidade relativa a registro de imóveis (item VIII) 
Com relação à irregularidade VIII (ausência de registro no SPIUnet de imóveis sob responsabilidade da universidade) , manifesto minha concordância com o parecer do MPTCU, de modo a dar provimento aos recursos dos pró-reitores de gestão administrativo-financeira e do reitor, incorporando os seus fundamentos, transcritos no relatório precedente, como minhas razões de decidir. 
IV - Da contratação de postos de trabalho para serviços que deveriam ser contratados mediante a mensuração dos resultados (Irregularidade XXI) 
Entendo que os motivos que levaram o Relator a quo a afastar as diversas ocorrências mencionadas no item 12 de seu voto atribuídas ao Reitor, também se aplicam à irregularidade em exame, que tratou de evento ocorrido dentro de um único procedimento licitatório, em que foi contratado serviços de limpeza por postos de trabalho em vez de adoção de unidade de medida que permitisse a mensuração dos resultados, uma vez que não ficou demonstrado o caráter estrutural dessa falha no âmbito da gestão anual. Convém lembrar que a UFCG realizou 642 procedimentos licitatórios no exercício de 2014 (peça 5, p. 11) , sendo que a falha atribuída a esta ocorrência só foi verificada em um desses procedimentos. 
Além disso, o gestor (peça 42, p. 34) reportou que na licitação seguinte com o mesmo objeto para outros campi, foi utilizado o modelo de contratação por resultado, e não mais por postos de trabalho, de acordo, portanto, com a instrução normativa vigente à época do extinto Ministério do Planejamento.
Do exposto, finda a análise das razões recursais do Reitor, deve ser dado provimento parcial ao seu recurso, de modo que suas contas sejam julgadas regulares com ressalva.
V - Das irregularidades verificadas na Dispensa de Licitação 17/2014 (itens X, XII e XIII) 
As irregularidades relativas à dispensa de licitação 17/2014 versaram sobre: (X) ausência de especificação completa do bem a ser adquirido; (XII) indícios de favorecimento a empresas com vínculo entre si e (XIII) ausência de razão para escolha de fornecedor e de justificativa de preço.
A unidade recursal, com o aval do MPTCU, propõe dar provimento aos recursos de Alexandre José de Almeida Gama, Pró-Reitor de Gestão Administrativo-Financeiro de 1/1 a 8/9/2014, e negar provimento ao recurso de Vânia Sueli Guimarães Rocha, sua sucessora a partir de 9/9/2014 e no cargo até os dias de hoje.
Acompanho as instâncias precedentes em relação ao Sr. Alexandre.
Com relação aos apelos recursais da Sra. Vânia, entendo que devem ser acolhidos, uma vez que a gestora tomou posse no cargo apenas poucos dias antes da conclusão do referido processo administrativo e em razão de a especificação técnica de equipamentos de pesquisa acadêmica e da escolha de seus fornecedores específicos apresentar peculiaridades e particularidades que fogem da competência e do conhecimento da Pró-Reitora de Gestão Administrativa. 
Não é razoável exigir da titular do referido cargo que conheça as particularidades de equipamentos de engenharia ambiental, química e mecânica, ciência da computação, física, ciências florestais, medicina veterinária, zootécnica e agrícola, todos estes constantes da aquisição em exame. Todos eles foram cotados por profissionais das respectivas áreas de atuação, como demonstra a tabela da p. 60 da peça 5. Dentre esses equipamentos, cito microviscosímetro, liofilizador de alto desempenho, hemogasômetro, apenas com o intuito de demonstrar a alta especificidade deles, situação que destoa de uma dispensa de licitação comum. 
Atinente ao indício de favorecimento a empresas com vínculo entre si, tal fato só foi percebido pelo órgão de controle interno após procedimento de inteligência consistente no cruzamento de dados entre as quatro empresas que participaram da cotação de preços, em que verificou, dentro outros indícios, que os acionistas de duas empresas eram ex-empregados de outra empresa. Tal diligência esperada pelo controle interno refoge às atribuições esperada de um gestor (pró-reitor) médio.
Ante o exposto, os apelos são suficientes para afastar as ocorrências relativas à dispensa de licitação das razões que ensejaram a irregularidade das contas dos Pró-Reitores, devendo, contudo, serem mantidas como ressalva nas contas da responsável.
VI - Das falhas na fiscalização dos contratos decorrentes dos Pregões Eletrônicos 18/2014 e 19/2014 (item XIV) 
Uma vez que a responsabilidade pela fiscalização e acompanhamento da execução de contratos, consoante estabelecido no Regimento da Reitoria, não competia a Pró-Reitoria de Gestão Administrativo-Financeira, sendo executada por meios de fiscais, lotados nos respectivos campi nos quais os serviços eram prestados, e nomeados pela Prefeitura Universitária, entendo que deve ser afastada a ocorrência XIV da responsabilidade dos pró-reitores de gestão administrativo-financeira.
VII - Da ausência de justificativa para a divergência de preços de serviços idênticos (tarifa local) , contratados em processos distintos (item XVI) 
A irregularidade em tela se consubstancia na celebração de dois contratos com idêntico objeto, serviço de telefonia fixa, por inexigibilidade de licitação, com preços distintos para serviços idênticos. A diferença dos contratos se devia aos locais de fornecimento. O primeiro contrato atendia à sede e demais campi existentes da UFCG, enquanto o segundo buscou atender ao campus de Pato, que a época da primeira contratação se encontrava em obras
Neste item, entendo que deve ser acolhido os argumentos recursais. A segunda contratação de serviço telefônico se deu em momento bem posterior, porém no mesmo exercício, para atender ao campus de Pato, que à época da primeira licitação estava em obras. Os preços para a segunda contratação se mostraram menores do que a primeira, fato que pode ser explicado pela redução do preço dos serviços de comunicação fixa com o passar dos anos. Tal ocorrência não trouxe prejuízo a Universidade. Ante o exposto, a presente irregularidade deve ser afastada dos motivos que ensejaram a irregularidade nas contas do Sr. Alexandre José de Almeida Gama.
VIII - Da infringência, no Pregão 19/2014, ao § 2º do inciso II do art. 7º da Lei 8.666/1993, ante a ausência de previsão orçamentária para acobertar as despesas (Item XVIII) 
As alegações recursais apresentadas pelo Pró-Reitor Alexandre José de Almeida Gama são idênticas às apresentadas por ele em resposta às audiências. Em síntese, intentam transferir a responsabilidade para a Secretaria de Planejamento e Orçamento, além de culpar também o contingenciamento realizado pelo Ministério da Educação. 
De fato, tanto a universidade, em resposta ao Controle Interno (peça 5, p. 19-20) , quanto o gestor em resposta a audiência e em alegações recursais não afastam a ocorrência da irregularidade. A CGU já havia destacado esse fato com o seguinte comentário (peça 5, p. 20) :
	Por fim, a UFCG informou que iniciou processo de contratação de serviços nos termos da IN SLTI 02/2008, o que indica o reconhecimento das impropriedades relatadas ao mesmo passo que revela o intento de corrigir procedimentos equivocados de planejamento.
Conforme visto, no próprio curso da auditoria interna, a universidade já havia reconhecido as falhas e adotado providências com vistas a evitar sua repetição.
Além disso, conforme o Regimento da Reitoria (peça 52, p. 28) , competia à Secretaria de Planejamento e Orçamento as atividades de elaborar o planejamento orçamentário e de acompanhar o controle da execução orçamentário, conforme trouxe em suas alegações o Pró-Reitor.
Do exposto, diante das atenuantes reconhecidas, considero que deve ser afastada a responsabilidade do Pró-Reitor pela sua ocorrência.
IX - Da violação ao princípio da vinculação ao instrumento convocatório, em face da admissão de garantias contratuais distintas das definidas no edital que precedeu o Contrato 20/2014 (item XX) 
Em suma, a irregularidade consistiu na autorização à contratada para apresentar garantia correspondente a 5% do valor dos postos de serviços efetivamente demandados pela universidade, e não pelo valor contratual. Ocorre que os postos de serviços efetivamente demandados foram 50% inferiores ao contratado, de modo que a garantia autorizada correspondeu a 2,5% do valor contratual. 
Esta última irregularidade restou atribuída apenas ao Pró-Reitor Alexandre José de Almeida Gama. Sua defesa tentou afastá-la com base em elementos da defesa apresentadas pelo Reitor anteriormente, em que este teria relatado à CGU que teve conhecimento do tratamento não isonômico da garantia contratual, e teria atribuído essa falha à falta de planejamento da instituição. 
Inicialmente, compete esclarecer que o acórdão recorrido afastou a responsabilidade apenas do Reitor pela ocorrência desta irregularidade (item XX) .
Essa irregularidade é conexa com a irregularidade XIX (não observância, ao superestimar os quantitativos dos postos de trabalho licitados nos Pregões 18 e 19/2014) .
O Sr. Alexandre teve sua responsabilidade afastada em relação à tal irregularidade (XIX) pela unidade técnica, posição endossada pela decisão recorrida, pela seguinte razão:
238. Quanto ao PGA-1, conquanto ele tenha atuado nos procedimentos, de fato não se insere nas atribuições a seu cargo os atos anteriores ao processamento das licitações, a exemplo destes relacionados às necessidades de postos de serviços e ao planejamento da contratação, não sendo assim razoável atribuir-lhe responsabilidade quanto ao presente ato impugnado.
Logo, considerando que a quantidade de postos de trabalho para o Contrato 50/2014 foi superdimensionada pelo setor de planejamento, e que o Pró-Reitor à época não teve responsabilidade por essa falha, deve ser afastada também sua responsabilidade pela redução do valor da garantia deste contrato, conduta que tinha a anuência do Reitor da UFCG, conforme resposta da Universidade à CGU.
A par de todas as considerações trazidas acima, proponho conhecer e dar provimento aos recursos de Vânia Sueli Guimarães Rocha, Alexandre José de Almeida Gama, José Edilson de Amorim, Homero Gustavo Correia Rodrigues, de modo a alterar o julgamento de suas contas para regular com ressalva, além de tornar insubsistentes as multas que lhes foram aplicadas pelo aresto recorrido, expedindo-lhes quitação.
Por fim, em relação à Sra. Berenice Ferreira Ramos, então diretora do Hospital Universitário Alcides Carneiro, que não teve suas contas julgadas, porém lhe foi aplicada multa do art. 58, inciso II, da Lei 8.443/1992 (subitem 9.4 da decisão recorrida) no valor de R$ 5.000,00, convém esclarecer que suas condutas foram específicas e não guardam relação com as ocorrências atribuídas aos ora recorrentes.
	Ante o exposto, VOTO para que seja acolhida a minuta de acórdão que ora trago à apreciação deste colegiado.
TCU, Sala das Sessões Ministro Luciano Brandão Alves de Souza, em 30 de julho de 2019.
Ministro VITAL DO RÊGO 
Relator